# Méthodologie

```{r}
#| label: setup
#| include: false

library(spatstat)
library(ggplot2)
```

## Processus de Poisson homogène

Soit $(N(t);t \ge 0)$ un processus de renouvellement avec distribution de renouvellement avec distribution de durée de vie $\text{exp}(\lambda )$ , alors $N(t) \sim \text{Poisson}( \lambda t), \text{ } \forall t \ge 0$ , d'où le nom $\textit{processus de Poisson}$ [@belisle2021].

## Processus ponctuels spatiaux

Un processus ponctuel spatial est un ensemble de données qui donne l'endroit de certains évènements ou objets [@baddeley2015]. Par exemple, les foyers de feux de forêts, la position des voitures dans le stationnement d'un centre commercial, les endroits où on trouve des chalets, etc.

### Processus de Poisson homogène spatial

Pour passer du processus de Poisson dans le temps au processus de Poisson spatial, il suffit de remplacer le temps t par une surface $A$ (car on s'intéresse, dans ce cas-ci, à la dimension $d=2$). La mesure du temps est remplacée par $\vert A \vert$ et $$N( A ) \sim Poisson(\lambda \vert A \vert ).$$ Par exemple, pour un processus  de poisson spatial $N(A)$ d'intesité $\lambda =200$ (voir figure 2.1) sur $A=[0,1] \times[0,1]$, on a $\mathbb{E}(N(A))= \vert A \vert \lambda= 1  \times200=200$, ce qui a du sens, car le nombre de points de la simulation est 206.

```{r}


library(spatstat.geom)
library(spatstat.random)


library(ggplot2)

set.seed(40)

w <- owin(c(0,1),c(0,1))

lambda<-200

ppoisson<-rpoispp(lambda, win = w)

n<-ppoisson$n
ggplot()+
  
  geom_point(data=as.data.frame(ppoisson),aes(x=x,y=y),
             colour="darkred",size=1)+
  
  coord_fixed()+
  labs(title="Figure 2.1: Processus de Poisson homogène",
       x="x",
       y="y")+
  annotate("text",x=0.5,y=1.05,label=paste("nombre de points:",n),
           size=3,fontface="bold",vjust=0)+
  
  theme_minimal()



```


### Processus de Poisson inhomogène spatial

Le principe est le même qu'avec le processus de Poisson homogène, toutefois, l'intensité $\lambda$ devient une fonction $\lambda (x,y)$. L'intensité dépend donc de la position sur A. Prenons, par exemple, le cas où $\lambda (x,y)=(6x)^2+(6y)^2$ (voir figure 2.2). L'espérance $\mathbb{E}(N(A))$ est donnée par $\mathbb{E}(N(A))= \int_0^1 \int_0^1 \lambda(x,y)dxdy=81 \int_0^1 \int_0^1 (x^2+y^2)dxdy=81 \int_0^1( \frac{x^3}{3}+xy^2) \vert_{x=0}^{x=1}dy=81( \frac{y}{3}+ \frac{y^3}{3}) \vert_{y=0}^{y=1}=54$,ce qui est assez près du résultat obtenu.

```{r}


library(spatstat.geom)
library(spatstat.random)
library(ggplot2)

set.seed(41)

w <- owin(c(0,1),c(0,1))

lambda<-function(x,y){(9*x)^2+(9*y)^2}

ppoisson<-rpoispp(lambda, win = w)

n<-ppoisson$n
  
ggplot()+
  
  geom_point(data=as.data.frame(ppoisson),aes(x=x,y=y),
             colour="darkred",size=2)+
  
  coord_fixed(xlim=c(0,1),
              ylim=c(0,1),
              expand=FALSE)+
  
  labs(title="Figure 2.2: Processus de Poisson inhomogène",
       x="x",
       y="y")+
  
  annotate("text",x=0.65,y=0.95,
           label=paste("nombre de points:",n),
           size=3,fontface="bold", vjust=0)+
  
  theme_minimal()



```

## Géométrie Stochastique

### Opérations de Minkowski

Soient deux ensembles $A$ et $B$. La somme de Minkowski $\oplus$  est définie par $$A \oplus B= \left\{ a+b \vert a \in A \wedge b \in B  \right\}.$$ Autrement dit, on fait la somme de tous les éléments de $A$ avec ceux de $B$. La différence de Minkowski$\ominus$, quant à elle, est définie par $$A \ominus B=(A^c \oplus B)^c$$[@chiu2013]. Soit, par exemple, $A=(rcos \theta,rsin \theta)$ (le disque  de rayon r=1 et centré à l'origine) et $B=(x,y)$ (le carré de sommets $(-2,1),(-2,5),(2,1),(2,5)$), où $r \in[0,1]$, $\theta \in[0,2 \pi)$, $x \in[-2,2]$ et $y \in[1,5]$ (voir Figure 2.3 et Figure 2.4).

```{r}

library(ggplot2)
library(ggforce)

coord_car_x<-c(-2,
              -2,
              2,
              2
              )

coord_car_y<-c(1,
               5,
               5,
               1
               )

ggplot()+
  
  geom_circle(aes(x0=0,y0=0,r=1), fill="yellow",colour="black",linewidth=0.5
              )+
  
  geom_point(data=data.frame(x=c(0),y=c(0)),aes(x=x,y=y),
             colour="black",size=2)+
  
  coord_fixed(x=c(-1.5, 1.5),
              y=c(-1.5, 1.5),
              expand=FALSE)+
  
  labs(title="Figure 2.3: ensemble A",x="x",y="y")+
  
    annotate("text",x=-0.9,y=0.9,
           label="A",
           size=5,fontface="bold", vjust=0)+

  theme_minimal()
  
ggplot()+
  geom_polygon(data=data.frame(x=coord_car_x, y=coord_car_y),
               aes(x=x, y=y),
               fill="magenta",colour="black", linewidth=0.5
               )+
  
  geom_point(data=data.frame(x=c(0),y=c(3)),aes(x=x,y=y),
             colour="black",size=2)+
  
  coord_fixed(x=c(-3, 3),
              y=c(0, 6),
              expand=FALSE)+
  
  labs(title="Figure 2.4: Ensemble B",x="x",y="y")+
  
    annotate("text",x=-2.25,y=5.25,
           label="B",
           size=5,fontface="bold", vjust=0)+
  
  theme_minimal()



```


ALors, $A \oplus B=B \oplus A=(x+rcos \theta,y+rsin \theta)$(voir Figure 2.5).

```{r}

library(ggplot2)
library(ggforce)

coord_car_x<-c(-2,
               -2,
               2,
               2
               )

coord_car_y<-c(1,
               5,
               5,
               1
               )

ggplot()+
  
  geom_circle(aes(x0=coord_car_x,y0=coord_car_y,r=1), fill="yellow",colour="black",linewidth=0.5
              )+
  
  geom_polygon(data=data.frame(x=coord_car_x, y=coord_car_y),
               aes(x=x, y=y),
               fill="magenta",colour="black", linewidth=0.5
               )+
  
  geom_polygon(data=data.frame(x=c(-3,-2,-2,-3),y=c(1,1,5,5)),
               aes(x=x,y=y),
               fill="limegreen",colour="black",linewidth=00.5)+
  
  geom_polygon(data=data.frame(x=c(3,2,2,3),y=c(1,1,5,5)),
               aes(x=x,y=y),
               fill="limegreen",colour="black",linewidth=0.5)+
  
  geom_polygon(data=data.frame(x=c(-2,2,2,-2),y=c(0,0,1,1)),
               aes(x=x,y=y),
               fill="limegreen",colour="black",linewidth=0.5)+    
  
 geom_polygon(data=data.frame(x=c(-2,2,2,-2),y=c(5,5,6,6)),
               aes(x=x,y=y),
               fill="limegreen",colour="black",linewidth=0.5)+  
  
  geom_point(data=data.frame(x=c(0),y=c(3)),aes(x=x,y=y),
             colour="black",size=2)+
  
  coord_fixed(x=c(-3.5, 3.5),
              y=c(-0.5, 6.5),
              expand=FALSE)+
  
  labs(title="Figure 2.5: Ensemble $A + B$",x="x",y="y")+
  
  annotate("text",x=0,y=3.5,
           label="$A + B$",
           size=5,fontface="bold", vjust=0)+
  
  theme_minimal()
  

```


Il est intéressant de noter que pour un ploygone convexe $C$ d'aire $A(C)$ et de périmètre $p(C)$ et un dique $D$ d'aire $A(D)$ et de rayon $r$, on a $A(C \oplus D)=A(C)+A(D)+p(C) \times r$, cette égalité est assez intuitive sur la Figure 2.5. Dans ce cas-ci, on a $A(A \oplus B)=A(A)+A(B)+p(A) \times r=4 \times 4 + \pi \times 1^2+(4+4+4+4) \times 1=32+ \pi$.

Ensuite, $A \ominus B= \emptyset$ (voir Figure 2.6),

```{r}
library(ggplot2)
library(ggforce)

coord_car_x<-c(-2,
               -2,
               2,
               2
               )

coord_car_y<-c(-2,
               2,
               2,
               -2
               )

ggplot()+
  
   
  geom_circle(aes(x0=0,y0=0,r=1), fill="yellow",colour="black",linewidth=0.5
              )+
  
  geom_point(data=data.frame(x=c(0),y=c(0)),aes(x=x,y=y),
             colour="black",size=2)+
  
  geom_polygon(data=data.frame(x=coord_car_x, y=coord_car_y),
               aes(x=x, y=y),
               fill="magenta",colour="black", linewidth=0.5,alpha=0.5
               )+
  
    coord_fixed(x=c(-3, 3),
              y=c(-3,3),
              expand=FALSE)+
  
  labs(title="Figure 2.6: Ensemble $A - B$",x="x",y="y")+
  
  theme_minimal()
```


on remarque en effet qu'il existe une manière de poser $B$ de telle sorte que $A$ peut être totalement recouvert, et donc $A^c \oplus B= \mathbb{R}^2$, ainsi, $A \ominus B=(A^c \oplus B)^c= \emptyset$. Finalement $B \ominus A=(u,v)$ (voir Figure 2.7), où $u \in [-1,1]$ et $v \in[2,4]$.

```{r}
library(ggplot2)

coord_car_x<-c(-2,
               -2,
               2,
               2
               )

coord_car_y<-c(1,
               5,
               5,
               1
               )

ggplot()+
  geom_polygon(data=data.frame(x=coord_car_x, y=coord_car_y),
               aes(x=x, y=y),
               fill="magenta",colour="black", linewidth=0.5, alpha=0.2
               )+
  
  geom_polygon(data=data.frame(x=c(-1,-1,1,1), y=c(2,4,4,2)),
               aes(x=x, y=y),
               fill="darkred",colour="black", linewidth=0.5
               )+
  
  geom_point(data=data.frame(x=c(0),y=c(3)),aes(x=x,y=y),
             colour="black",size=2)+
  
  coord_fixed(x=c(-3, 3),
              y=c(0, 6),
              expand=FALSE)+
  
  labs(title="Figure 2.7: Ensemble $B-A$",x="x",y="y")+
  
    annotate("text",x=0,y=4.25,
           label="$B-A$",
           size=5,fontface="bold", vjust=0)+
  
  theme_minimal()
```


### Modèle booléen

Le $\textit{modèle booléen }  \Xi$ est construit de germes $x_i$ (des points) et de grains$\Xi_i$ (des ensembles compacts (fermés et bornés) dans $\mathbb{R}^2$) comme suit $$ \Xi= \cup_{i=1}^\infty( \Xi_i \oplus x_i).$$ Pour un ensemble compact $K$, la probabilité de recouvrement $T_{ \Xi}(k)= \mathbb{P}( \check{ \Xi} \cap K \ne \emptyset)$ est donnée par $$T_{ \Xi}(k)=1- \text{exp}(- \lambda \mathbb{E}( \nu_2( \check{ \Xi}_0 \oplus K))).$$ Il s'agit de la probabilité qu'il existe une intersection entre $K$ et $\Xi$[@chiu2013]. Par exemple, un modèle booléen $\Xi$ sur $[0,1] \times[0,1]$ composé de 4 germes $x_1=(0.1,0.5)$, $x_2=(0.4,0.3)$, $x_3=(0.7,0.2)$ et $x_4=(0.8,0.8)$ générés à paritr d'un processus de Poisson spatial dont l'homogénéité (ou non homogénéité) n'est pas spécifiée (voir figure 2.8)


```{r}
library(ggplot2)
library(ggforce)
coordonnees_x <-c(0.1 ,
                  0.4 ,
                  0.7 ,
                  0.8
                  )

coordonnees_y <-c(0.5 ,
                  0.3 ,
                  0.2 ,
                  0.8
                  )

ggplot()+
  geom_point(data=data.frame(x=coordonnees_x, y=coordonnees_y),
             aes(x = x , y = y),
             colour="darkred",
             size=2)+
  
  coord_fixed(xlim = c(0, 1),
              ylim = c(0, 1),
              expand = FALSE) +

  labs(title="Figure 2.8: Germes", x="x", y="y")+
  
  theme_minimal()
```


et des grains $\Xi_i=(rcos \theta,rsin \theta)$, où $0 \leq r \leq 0.175$ et $0 \leq \theta \leq 2 \pi$ pour $i \in {1,2,3,4}$ (voir figure 2.9).


```{r}
library(ggplot2)
library(ggforce)

theta<-seq(0,2*pi,length.out=200)
r<-0.175

contour_cercle_x<- r*cos(theta)
contour_cercle_y<- r*sin(theta)

ggplot()+
  geom_polygon(data=data.frame(x=contour_cercle_x,y=contour_cercle_y),
               aes(x=x, y=y),
               fill="magenta", colour="red", linewidth=1, alpha=0.5)+
  
  geom_point(data=data.frame(x=0,y=0),
             aes(x=x,y=y),
             colour="darkred",
             size=2)+
  
  coord_fixed(x=c(-0.3, 0.3),
              y=c(-0.3,0.3),
              expand=FALSE) +
  
  
  labs(title="Figure 2.9: Grains", x="x", y="y")+
  theme_minimal()
```


Le résultat est $\Xi= \cup_{i=1}^4(x_i \oplus \Xi_i)$=$(x_1 \oplus \Xi_1) \cup (x_2 \oplus \Xi_2) \cup (x_3 \oplus \Xi_3) \cup (x_4 \oplus \Xi_4)$=$((0.1,0.5) \oplus(rcos \theta,rsin \theta)) \cup ((0.4,0.3)$ $\oplus(rcos \theta,rsin \theta)) \cup ((0.7,0.2)$ $\oplus(rcos \theta,rsin \theta)) \cup ((0.8,0.2)$ $\oplus(rcos \theta,rsin \theta))$ (voir figure 2.10).

```{r}
library(ggplot2)
library(ggforce)
coordonnees_x <-c(0.1 ,
                  0.4 ,
                  0.7 ,
                  0.8
                  )

coordonnees_y <-c(0.5 ,
                  0.3 ,
                  0.2 ,
                  0.8
                  )

ggplot(data.frame(x=coordonnees_x, y=coordonnees_y))+
  geom_circle(aes(x0=coordonnees_x,y0=coordonnees_y, r=r), fill="magenta", colour="red", alpha=0.5)+
  
  geom_point(data=data.frame(x=coordonnees_x,y=coordonnees_y),
             aes(x=x,y=y),
             colour="darkred",
             size=2)+
  
  coord_fixed(x=c(0, 1),
              y=c(0, 1),
              expand=FALSE)+
    
  labs(title="Figure 2.10: Modèle booléen", x="x", y="y")+
  
  theme_minimal()
```





## Estimations

Ce projet est ancré sur des phénomènes réels, il est alors important de pouvoir estimer ce qu'il se passe dans le monde réel afin de comprendre pourquoi certaines choses se sont produites par le passé et estimer les risques qu'autres choses se produisent dans le futur.

### Estimation de l'intensité homogène

Une manière assez intuitive d'estimer l'intensité d'un certain processus est de prendre la moyenne de points pour une certaine aire: $$\bar{ \lambda}= \frac{n(x)}{ \vert A \vert}.$$ de variance $var \bar{ \lambda}= \frac{ \bar{ \lambda}}{ \vert A \vert}$ et d'écart-type $\sigma= \sqrt{ \frac{ \bar{ \lambda}}{ \vert A \vert}}$ s'il s'agit d'un processus de Poisson homogène. Cette technique n'est toutefois pas adaptée dans le cas d'un processus de Poisson non homogène [@baddeley2015]. Par exemple, dans la Figure 2.1, un total de 219 points a été compté sur la région $[0,1] \times[0,1]$, l'intensité calculée $ \bar{ \lambda}$ de ce processus de Poisson serait $ \bar{ \lambda}= \frac{n(x)}{ \vert A \vert}= \frac{206}{1 \times 1}=206$, la variance serait $ var(\bar{ \lambda})=206$ et l'écart-type serait $\bar{ \sigma}= \sqrt{206} \approx 14,4$. On pourrait répéter la simulation plusieurs fois afin d'obtenir une meilleure estimation.

### Estimation de l'intensité non homogène

Dans le cas où l'hypothèse d'un processus non homogène est la plus vraisemblable, la technique du comptage de quadrats est simple et efficace. Elle consiste à diviser la région étudiée en ntuiles $B_i$ de même dimension (par exemple: rectangles ou hexagones) et on compte le nombre de points dans chaque région. Puisque le nombre de points de chaque région est indépendant, l'espérance du nombre de points dans chaque région $\mathbb{E}(n(X \cap B_i))$ devrait être la même $\forall i \in \mathbb{N} \star \vert i \le n$, une quelconque tendance spatiale apparente suggère la non homogénéité du processus étudié[@baddeley2015]. Par exemple, si on voulait savoir si le résultat obtenu à la Figure 2.2, on pourrait commencer par diviser la portion $[0,1] \times[0,1]$ du plan sur lequel l'ensemble des points aura été posé au préalable en 16 cellules, pour ensuite compter le nombre de point à l'intérieur de chaque cellule (voir Figure 2.11 et Figure 2.12)

```{r}

library(spatstat.geom)
library(spatstat.random)
library(ggplot2)

set.seed(41)

w <- owin(c(0,1),c(0,1))

lambda<-function(x,y){(9*x)^2+(9*y)^2}

ppoisson<-rpoispp(lambda, win = w)

n<-ppoisson$n
  
R <- rep(0, 16)


p<-ggplot()+
  
  geom_hline(yintercept=c(0.25,0.5,0.75), color="purple",linewidth=1)+
  
  geom_vline(xintercept=c(0.25,0.5,0.75), color="purple",linewidth=1)+
  
  geom_point(data=as.data.frame(ppoisson),aes(x=x,y=y),
             colour="darkred",size=2)+
  
  coord_fixed(xlim=c(0,1),
              ylim=c(0,1),
              expand=FALSE)+
  
  labs(title="Figure 2.11: Cas inhomogène",
       x="x",
       y="y")+
  
  theme_minimal()

for (i in 1:n){
 xi<-ppoisson$x[i]
 yi<-ppoisson$y[i]
 
 col<-ifelse(xi<0.25,1,
              ifelse(xi<0.5,2,
                    ifelse(xi<0.75,3,4)))
 
  
 rang<-ifelse(yi<0.25,1,
              ifelse(yi<0.5,2,
                    ifelse(yi<0.75,3,4)))
  
 num_cell<-col+(rang-1)*4
  
  R[num_cell]<-R[num_cell]+1
}

for (i in 1:16){
  
  col<-ifelse(i<5,1,
               ifelse(i<9,2,
                      ifelse(i<13,3,4)))
  
  rang<-ifelse(i%%4==1,1,
              ifelse(i%%4==2,2,
                    ifelse(i%%4==3,3,4)))
  
  p<-p+annotate("text",x=0.125+0.25*rang-0.25,y=0.125+0.25*col-0.25,
          label=R[i],
          size=3,fontface="bold", vjust=0)
  
  }



print(p)



```

```{r}
library(spatstat.geom)
library(spatstat.random)
library(ggplot2)

set.seed(41)

w <- owin(c(0,1),c(0,1))

lambda<-function(x,y){(9*x)^2+(9*y)^2}

ppoisson<-rpoispp(lambda, win = w)

n<-ppoisson$n
  
R <- rep(0, 16)


p<-ggplot()+
  
  geom_hline(yintercept=c(0.25,0.5,0.75), color="purple",linewidth=1)+
  
  geom_vline(xintercept=c(0.25,0.5,0.75), color="purple",linewidth=1)+
  
  coord_fixed(xlim=c(0,1),
              ylim=c(0,1),
              expand=FALSE)+
  
  labs(title="Figure 2.12: Cas inhomogène",
       x="x",
       y="y")+
  
  theme_minimal()

for (i in 1:n){
 xi<-ppoisson$x[i]
 yi<-ppoisson$y[i]
 
 col<-ifelse(xi<0.25,1,
              ifelse(xi<0.5,2,
                    ifelse(xi<0.75,3,4)))
 
  
 rang<-ifelse(yi<0.25,1,
              ifelse(yi<0.5,2,
                    ifelse(yi<0.75,3,4)))
  
 num_cell<-col+(rang-1)*4
  
  R[num_cell]<-R[num_cell]+1
 
}
 max<-max(R)
for (i in 1:16){
  
  col<-ifelse(i<5,1,
               ifelse(i<9,2,
                      ifelse(i<13,3,4)))
  
  rang<-ifelse(i%%4==1,1,
              ifelse(i%%4==2,2,
                    ifelse(i%%4==3,3,4)))
  
  coord_x<-c(rang/4-0.25,
                 rang/4,
                 rang/4,
                 rang/4-0.25)
  
  
  coord_y<-c(col/4,
                 col/4,
                 col/4-0.25,
                 col/4-0.25)
  
  
  
  p<-p+geom_polygon(data=data.frame(x=coord_x, y=coord_y, nb_points=R[i]),
               aes(x=x, y=y, fill=nb_points),
               linewidth=0.5
               )+
  annotate("text",x=0.125+0.25*rang-0.25,y=0.125+0.25*col-0.25,
          label=R[i],
          size=3,fontface="bold", vjust=0)
  }


p<-p+scale_fill_gradient(low="white",high="magenta",
                         name ="nombre de points par cellule",
                         limits=c(0,max(R)))

print(p)

```

On soupçonne une plus forte intensité lorsqu'on s'éloigne de l'origine, ce qui suggère un processus de Poisson non homogène. On peut faire ces manipulations dans le cas homogène (voir figure 2.13 et 2.14)

```{r}
library(spatstat.geom)
library(spatstat.random)
library(ggplot2)



set.seed(40)

w <- owin(c(0,1),c(0,1))

lambda<-200

ppoisson<-rpoispp(lambda, win = w)

n<-ppoisson$n
  
R <- rep(0, 16)


p<-ggplot()+
  
  geom_hline(yintercept=c(0.25,0.5,0.75), color="purple",linewidth=1)+
  
  geom_vline(xintercept=c(0.25,0.5,0.75), color="purple",linewidth=1)+
  
  geom_point(data=as.data.frame(ppoisson),aes(x=x,y=y),
             colour="darkred",size=1)+
  
  coord_fixed(xlim=c(0,1),
              ylim=c(0,1),
              expand=FALSE)+
  
  labs(title="Figure 2.13: Cas homogène",
       x="x",
       y="y")+
  
  theme_minimal()

for (i in 1:n){
 xi<-ppoisson$x[i]
 yi<-ppoisson$y[i]
 
 col<-ifelse(xi<0.25,1,
              ifelse(xi<0.5,2,
                    ifelse(xi<0.75,3,4)))
 
  
 rang<-ifelse(yi<0.25,1,
              ifelse(yi<0.5,2,
                    ifelse(yi<0.75,3,4)))
  
 num_cell<-col+(rang-1)*4
  
  R[num_cell]<-R[num_cell]+1
}

for (i in 1:16){
  
  col<-ifelse(i<5,1,
               ifelse(i<9,2,
                      ifelse(i<13,3,4)))
  
  rang<-ifelse(i%%4==1,1,
              ifelse(i%%4==2,2,
                    ifelse(i%%4==3,3,4)))
  
  p<-p+annotate("text",x=0.125+0.25*rang-0.25,y=0.125+0.25*col-0.25,
          label=R[i],
          size=3,fontface="bold", vjust=0)
  
  }



print(p)


```

```{r}
library(spatstat.geom)
library(spatstat.random)
library(ggplot2)

set.seed(40)

w <- owin(c(0,1),c(0,1))

lambda<-200

ppoisson<-rpoispp(lambda, win = w)

n<-ppoisson$n
  
R <- rep(0, 16)


p<-ggplot()+
  
  geom_hline(yintercept=c(0.25,0.5,0.75), color="purple",linewidth=1)+
  
  geom_vline(xintercept=c(0.25,0.5,0.75), color="purple",linewidth=1)+
  
  coord_fixed(xlim=c(0,1),
              ylim=c(0,1),
              expand=FALSE)+
  
  labs(title="Figure 2.14: Cas homogène",
       x="x",
       y="y")+
  
  theme_minimal()

for (i in 1:n){
 xi<-ppoisson$x[i]
 yi<-ppoisson$y[i]
 
 col<-ifelse(xi<0.25,1,
              ifelse(xi<0.5,2,
                    ifelse(xi<0.75,3,4)))
 
  
 rang<-ifelse(yi<0.25,1,
              ifelse(yi<0.5,2,
                    ifelse(yi<0.75,3,4)))
  
 num_cell<-col+(rang-1)*4
  
  R[num_cell]<-R[num_cell]+1
 
}
 max<-max(R)
for (i in 1:16){
  
  col<-ifelse(i<5,1,
               ifelse(i<9,2,
                      ifelse(i<13,3,4)))
  
  rang<-ifelse(i%%4==1,1,
              ifelse(i%%4==2,2,
                    ifelse(i%%4==3,3,4)))
  
  coord_x<-c(rang/4-0.25,
                 rang/4,
                 rang/4,
                 rang/4-0.25)
  
  
  coord_y<-c(col/4,
                 col/4,
                 col/4-0.25,
                 col/4-0.25)
  
  
  
  p<-p+geom_polygon(data=data.frame(x=coord_x, y=coord_y, nb_points=R[i]),
               aes(x=x, y=y, fill=nb_points),
               linewidth=0.5
               )+
  annotate("text",x=0.125+0.25*rang-0.25,y=0.125+0.25*col-0.25,
          label=R[i],
          size=3,fontface="bold", vjust=0)
  }


p<-p+scale_fill_gradient(low="white",high="magenta",
                         name ="nombre de points par cellule",
                         limits=c(0,max(R)))

print(p)
```

Il est bien plus difficile d'apercevoir un motif quelconque dans ces figures que dans les figures 2.11 et 2.12, l'hypothèse retenue est donc celle du processus de Poisson homogène.

### Estimation de la fonction d'intensité

Si un processus a une fonction d'intensité $\lambda (u)$, alors cette fonction peut être estimée avec l'estimation de noyau. Il existe plusieurs estimateurs de noyau, en voici un: $$\tilde{ \lambda}^{(0)} (u)= \sum_{i=1}^n  \kappa (u-x_i)$$ où $\kappa(u)$ est la fonction de noyau (la forme autour du point). Pour comprendre l'effet de cette fonction, on imagine que l'on pose un morceau de chocolat sur chaque point généré, on le fait ensuite fondre légèrement pour que la surface soit continue, le résultat est une surface de chocolat ondulée. La hauteur de la surface est la fonction d'intensité estimée[@baddeley2015]. Prenons le processus de Poisson inhomogène généré à la figure 2.2 et essayons d'en estimer la fonction d'intensité (voir Figure 2.15-2.18):



```{r}

library(spatstat.geom)
library(spatstat.random)
library(ggplot2)

set.seed(41)

w <- owin(c(0,1),c(0,1))

lambda<-function(x,y){(9*x)^2+(9*y)^2}

ppoisson<-rpoispp(lambda, win = w)

den<-density(ppoisson,sigma=0.2)

den_f<-as.data.frame(den)

ggplot(den_f,aes(x,y,fill=value)) +
  geom_raster() +
  scale_fill_gradientn(colours=c("white","darkred")) +
  coord_fixed() +
  labs(title = "Figure 2.15: Fonction d'intensité estimée",
       fill = "Densité") +
  theme_minimal()

grid <- expand.grid(
  x = seq(0, 1, length.out = 100),
  y = seq(0, 1, length.out = 100)
)

grid$value <- with(grid, lambda(x, y))

x<-seq(0,1,length.out=100)
y<-seq(0,1,length.out=100)
z<-outer(x,y,lambda)

ggplot(grid, aes(x, y, fill = value)) +
  geom_raster() +
  scale_fill_gradientn(colours = c("white", "magenta")) +
  coord_fixed() +
  labs(
    title = "Figure 2.16: IFonction d'ntensité théorique",
    fill = "Densité"
  ) +
  theme_minimal()

persp(den$xcol,den$yrow,den$v,theta=25,phi=15,col="darkred",shade=0.5,
      border=NA,xlab="x",ylab="y",zlab="z"
      )

title(main = "Figure 2.17 : Fonction d'intensité estimée")

persp(x,y,z,
      theta=25,phi=15,col="magenta",shade=0.5,
      border=NA,xlab="x",ylab="y",zlab="z"
      )
title(main = "Figure 2.18: Fonction d'intensité théorique")
```

On remarque que la fonction d'intensité estimée est assez semblable à la fonction d'intensité théoriqe, crédibilisant ainsi cette technique.

### Estimation des paramètres de la fonction de densité de rayon

Dans le cas où on a affaire à un modèle booléen composé de disques, il peut être intéressant de connaître comment le rayon de chaque cercle se comporte. Pour arriver à nos fins, on assume que la fonction de densité de rayon suit une certaine loi de probabilité (ex: exp, gamma, uniforme, etc.), on calcule la moyenne et l'écart-type sur l'échantillon observé et on fait les calculs nécessaires pour obtenir les paramètres de notre fonction de densité. Dans le cas où les germes sont des cercles, on a $$A_A=1-exp(- \lambda \bar{A})$$ et $$L_A= \lambda(1-A_A) \bar{L}$$, où $A_A$ est la fraction d'aire couverte, $\lamda$ est l'intensité, $\bar{A}$ est l'aire moyenne couverte calculée, celle-ci peut elle_même être réécrite comme $\bar{A}= \pi  R^2$, $L_A$ est la longueur de frontière moyenne et $\bar{L}$ est la longueur moyenne de forntière calculée, qui peut être réécrite à son tour comme $\bar{L}=2 \pi R$. on obtient donc $$A_A=1-exp(- \lambda  \pi  R^2)$$ et $$L_A= \lambda exp(- \lambda  \pi  R^2) 2 \pi R$$. Ces équations ont toutes deux les mêmes deux inconnus, soit $\lambda$ et $R$[@chiu2013]. Exemple: (voir Figure 2.19)

```{r}
library(ggplot2)
library(ggforce)
library(spatstat)

set.seed(42)

w <- owin(c(0,1),c(0,1))

lambda<-5

ppoisson<-rpoispp(lambda, win = w)

n<-ppoisson$n

r<-rexp(n,20)

ggplot(data.frame(x=ppoisson$x, y=ppoisson$y))+
  
  geom_circle(aes(x0=ppoisson$x,y0=ppoisson$y, r=r),
              fill="magenta",
              alpha=0.5,colour="red",
              linewidth=0.3)+
  
  geom_point(data=as.data.frame(ppoisson),aes(x=x,y=y),
             colour="darkred",size=1)+
  
  coord_fixed(xlim=c(0,1),
              ylim=c(0,1),
              expand=FALSE)+
  
  labs(title="Figure 2.19: Modèle booléen de disques",
       x="x",
       y="y")+
  
  theme_minimal()

# Configuration de la grille de pixels (résolution)
resolution <- 1000 

# Création et fusion géométrique des disques superposés
liste_disques <- list()
for(i in 1:n) {
  liste_disques[[i]] <- disc(r = r[i], centre = c(ppoisson$x[i], ppoisson$y[i]))
}
union_restreinte <- intersect.owin(union.owin(as.anylist(liste_disques)), w)

# Conversion en masque de pixels
masque_union <- as.mask(union_restreinte, dimyx = c(resolution, resolution))

# Calcul des mesures globales de l'union
aire_totale <- sum(masque_union$m) * ((1 / resolution)^2)
frontiere_totale <- perimeter(masque_union)

# Calcul des moyennes par disque simulé (divisé par n)
aire_moyenne <- aire_totale / n
frontiere_moyenne <- frontiere_totale / n

# Affichage strict des deux valeurs demandées
cat("Frontière moyenne :", frontiere_moyenne, "\n")
cat("Fraction d'aire   :", aire_moyenne, "\n")

```

La fraction d'aire calculée est de 0,125 et la frontière moyenne est de 0,5. On a donc $$0,125=1-exp(- \lambda  \pi  R^2)$$ et $$0,5= \lambda exp(- \lambda  \pi  R^2) 2 \pi R$$. On obtient $\lambda \approx 0,195$ et $R \approx0,467$, ce qui est assez loin des paramètres utilisés; pas très concluant...

### Estmation du maximum de vraisemblance

Soit $f(X; \theta)$ la fonction de densité pour la variable aléatoire $X$, où  $\theta$ est le paramètre à estimer. Supposons que n observations sont faites de la variable $X$. Soient $X_1, \dots,X_n$ les variables aléatoires correspondant à ces n observations. Alors la fonction $$L(x_1,x_2, \dots,x_n)= \Pi_{i=1}^nf(x_i; \theta)$$ définit la fonction de vraisemblance de l'échantillon. Exemple: soient $X_1, \dots, X_n$ des variables aléatoires telles que pour tout $i \in {1,2, \dots,n}$, $X_i \sim Bernoulli(p)$, la fonction de vraisemblance est donnée par$\Pi_{i=1 }^n p^{x_i}(1-p)^{1-x_i}$ et $x_i=1$ où $x_i=0$, dépendant de si la i-ième observation est respectivement un succès ou un échec. L'estimateur de maximum de vraisemblance est donc $\hat{p}= \frac{ \Sigma_{i=1}^n x_i}{n}$, c'est la valeur qui maximise la fonction([@hoel1983].