# Méthodologie

```{r}
#| label: setup
#| include: false

library(spatstat)
library(ggplot2)
```

## Processus de Poisson homogène

Soit $(N(t);t \ge 0)$ un processus de renouvellement avec distribution de renouvellement avec distribution de durée de vie $\text{exp}(\lambda )$ , alors $N(t) \sim \text{Poisson}( \lambda t), \text{ } \forall t \ge 0$ , d'où le nom $\textit{processus de Poisson}$ [@belisle2021].

## Processus ponctuels spatiaux

Un processus ponctuel spatial est un ensemble de données qui donne l'endroit de certains évènements ou objets [@baddeley2015]. Par exemple, les foyers de feux de forêts, la position des voitures dans le stationnement d'un centre commercial, les endroits où on trouve des chalets, etc.

### Processus de Poisson homogène spatial

Pour passer du processus de Poisson dans le temps au processus de Poisson spatial, il suffit de remplacer le temps t par une surface $A$ (car on s'intéresse, dans ce cas-ci, à la dimension $d=2$). La mesure du temps est remplacée par $\vert A \vert$ et $$N( A ) \sim Poisson(\lambda \vert A \vert ).$$ Par exemple, pour un processus  de poisson spatial $N(A)$ d'intesité $\lambda =200$ (voir figure 2.1) sur $A=[0,1] \times[0,1]$, on a $\mathbb{E}(N(A))= \vert A \vert \lambda= 1  \times200=200$, ce qui a du sens, car le nombre de points de la simulation est 219.

```{r}


library(spatstat.geom)
library(spatstat.random)


library(ggplot2)

set.seed(42)

w <- owin(c(0,1),c(0,1))

lambda<-200

ppoisson<-rpoispp(lambda, win = w)

n<-ppoisson$n
ggplot()+
  
  geom_point(data=as.data.frame(ppoisson),aes(x=x,y=y),
             colour="darkred",size=1)+
  
  coord_fixed()+
  labs(title="Figure 2.1: Processus de Poisson homogène",
       x="x",
       y="y")+
  annotate("text",x=0.5,y=1.05,label=paste("nombre de points:",n),
           size=3,fontface="bold",vjust=0)+
  
  theme_minimal()



```


### Processus de Poisson inhomogène spatial

Le principe est le même qu'avec le processus de Poisson homogène, toutefois, l'intensité $\lambda$ devient une fonction $\lambda (x,y)$. L'intensité dépend donc de la position sur A. Prenons, par exemple, le cas où $\lambda (x,y)=(6x)^2+(6y)^2$ (voir figure 2.2). L'espérance $\mathbb{E}(N(A))$ est donnée par $\mathbb{E}(N(A))= \int_0^1 \int_0^1 \lambda(x,y)dxdy=36 \int_0^1 \int_0^1 (x^2+y^2)dxdy=36 \int_0^1( \frac{x^3}{3}+xy^2) \vert_{x=0}^{x=1}dy=36( \frac{y}{3}+ \frac{y^3}{3}) \vert_{y=0}^{y=1}=24$,ce qui coïncide exactement avec le nombre de points obtenus par la simulation.

```{r}


library(spatstat.geom)
library(spatstat.random)
library(ggplot2)

set.seed(41)

w <- owin(c(0,1),c(0,1))

lambda<-function(x,y){(6*x)^2+(6*y)^2}

ppoisson<-rpoispp(lambda, win = w)

n<-ppoisson$n
  
ggplot()+
  
  geom_point(data=as.data.frame(ppoisson),aes(x=x,y=y),
             colour="darkred",size=2)+
  
  coord_fixed(xlim=c(0,1),
              ylim=c(0,1),
              expand=FALSE)+
  
  labs(title="Figure 2.2: Processus de Poisson inhomogène",
       x="x",
       y="y")+
  
  annotate("text",x=0.65,y=0.95,
           label=paste("nombre de points:",n),
           size=3,fontface="bold", vjust=0)+
  
  theme_minimal()



```

## Géométrie Stochastique

### Opérations de Minkowski

Soient deux ensembles $A$ et $B$. La somme de Minkowski $\oplus$  est définie par $$A \oplus B= \left\{ a+b \vert a \in A \wedge b \in B  \right\}.$$ Autrement dit, on fait la somme de tous les éléments de $A$ avec ceux de $B$. La différence de Minkowski$\ominus$, quant à elle, est définie par $$A \ominus B=(A^c \oplus B)^c$$[@chiu2013]. Soit, par exemple, $A=(rcos \theta,rsin \theta)$ (le disque  de rayon r=1 et centré à l'origine) et $B=(x,y)$ (le carré de sommets $(-2,1),(-2,5),(2,1),(2,5)$), où $r \in[0,1]$, $\theta \in[0,2 \pi)$, $x \in[-2,2]$ et $y \in[1,5]$ (voir Figure 2.3 et Figure 2.4).

```{r}

library(ggplot2)
library(ggforce)

coord_car_x<-c(-2,
              -2,
              2,
              2
              )

coord_car_y<-c(1,
               5,
               5,
               1
               )

ggplot()+
  
  geom_circle(aes(x0=0,y0=0,r=1), fill="yellow",colour="black",linewidth=0.5
              )+
  
  geom_point(data=data.frame(x=c(0),y=c(0)),aes(x=x,y=y),
             colour="black",size=2)+
  
  coord_fixed(x=c(-1.5, 1.5),
              y=c(-1.5, 1.5),
              expand=FALSE)+
  
  labs(title="Figure 2.3: ensemble A",x="x",y="y")+
  
    annotate("text",x=-0.9,y=0.9,
           label="A",
           size=5,fontface="bold", vjust=0)+

  theme_minimal()
  
ggplot()+
  geom_polygon(data=data.frame(x=coord_car_x, y=coord_car_y),
               aes(x=x, y=y),
               fill="magenta",colour="black", linewidth=0.5
               )+
  
  geom_point(data=data.frame(x=c(0),y=c(3)),aes(x=x,y=y),
             colour="black",size=2)+
  
  coord_fixed(x=c(-3, 3),
              y=c(0, 6),
              expand=FALSE)+
  
  labs(title="Figure 2.4: Ensemble B",x="x",y="y")+
  
    annotate("text",x=-2.25,y=5.25,
           label="B",
           size=5,fontface="bold", vjust=0)+
  
  theme_minimal()



```


ALors, $A \oplus B=B \oplus A=(x+rcos \theta,y+rsin \theta)$(voir Figure 2.5),

```{r}

library(ggplot2)
library(ggforce)

coord_car_x<-c(-2,
               -2,
               2,
               2
               )

coord_car_y<-c(1,
               5,
               5,
               1
               )

ggplot()+
  
  geom_circle(aes(x0=coord_car_x,y0=coord_car_y,r=1), fill="yellow",colour="black",linewidth=0.5
              )+
  
  geom_polygon(data=data.frame(x=coord_car_x, y=coord_car_y),
               aes(x=x, y=y),
               fill="magenta",colour="black", linewidth=0.5
               )+
  
  geom_polygon(data=data.frame(x=c(-3,-2,-2,-3),y=c(1,1,5,5)),
               aes(x=x,y=y),
               fill="limegreen",colour="black",linewidth=00.5)+
  
  geom_polygon(data=data.frame(x=c(3,2,2,3),y=c(1,1,5,5)),
               aes(x=x,y=y),
               fill="limegreen",colour="black",linewidth=0.5)+
  
  geom_polygon(data=data.frame(x=c(-2,2,2,-2),y=c(0,0,1,1)),
               aes(x=x,y=y),
               fill="limegreen",colour="black",linewidth=0.5)+    
  
 geom_polygon(data=data.frame(x=c(-2,2,2,-2),y=c(5,5,6,6)),
               aes(x=x,y=y),
               fill="limegreen",colour="black",linewidth=0.5)+  
  
  geom_point(data=data.frame(x=c(0),y=c(3)),aes(x=x,y=y),
             colour="black",size=2)+
  
  coord_fixed(x=c(-3.5, 3.5),
              y=c(-0.5, 6.5),
              expand=FALSE)+
  
  labs(title="Figure 2.5: Ensemble $A + B$",x="x",y="y")+
  
  annotate("text",x=0,y=3.5,
           label="$A + B$",
           size=5,fontface="bold", vjust=0)+
  
  theme_minimal()
  

```


$A \ominus B= \emptyset$ (voir Figure 2.6),

```{r}
library(ggplot2)
library(ggforce)

coord_car_x<-c(-2,
               -2,
               2,
               2
               )

coord_car_y<-c(-2,
               2,
               2,
               -2
               )

ggplot()+
  
   
  geom_circle(aes(x0=0,y0=0,r=1), fill="yellow",colour="black",linewidth=0.5
              )+
  
  geom_point(data=data.frame(x=c(0),y=c(0)),aes(x=x,y=y),
             colour="black",size=2)+
  
  geom_polygon(data=data.frame(x=coord_car_x, y=coord_car_y),
               aes(x=x, y=y),
               fill="magenta",colour="black", linewidth=0.5,alpha=0.5
               )+
  
    coord_fixed(x=c(-3, 3),
              y=c(-3,3),
              expand=FALSE)+
  
  labs(title="Figure 2.6: Ensemble $A - B$",x="x",y="y")+
  
  theme_minimal()
```


on remarque en effet qu'il existe une manière de poser $B$ de telle sorte que $A$ peut être totalement recouvert, et donc $A^c \oplus B= \mathbb{R}^2$, ainsi, $A \ominus B=(A^c \oplus B)^c= \emptyset$. Finalement $B \ominus A=(u,v)$ (voir Figure 2.7), où $u \in [-1,1]$ et $v \in[2,4]$.

```{r}
library(ggplot2)

coord_car_x<-c(-2,
               -2,
               2,
               2
               )

coord_car_y<-c(1,
               5,
               5,
               1
               )

ggplot()+
  geom_polygon(data=data.frame(x=coord_car_x, y=coord_car_y),
               aes(x=x, y=y),
               fill="magenta",colour="black", linewidth=0.5, alpha=0.2
               )+
  
  geom_polygon(data=data.frame(x=c(-1,-1,1,1), y=c(2,4,4,2)),
               aes(x=x, y=y),
               fill="darkred",colour="black", linewidth=0.5
               )+
  
  geom_point(data=data.frame(x=c(0),y=c(3)),aes(x=x,y=y),
             colour="black",size=2)+
  
  coord_fixed(x=c(-3, 3),
              y=c(0, 6),
              expand=FALSE)+
  
  labs(title="Figure 2.7: Ensemble $B-A$",x="x",y="y")+
  
    annotate("text",x=0,y=4.25,
           label="$B-A$",
           size=5,fontface="bold", vjust=0)+
  
  theme_minimal()
```


### Modèle booléen

Le $\textit{modèle booléen }  \Xi$ est construit de germes $x_i$ (des points) et de grains$\Xi_i$ (des ensembles compacts (fermés et bornés) dans $\mathbb{R}^2$) comme suit $$ \Xi= \cup_{i=1}^\infty( \Xi_i \oplus x_i).$$ Pour un ensemble compact $K$, la probabilité de recouvrement $T_{ \Xi}(k)= \mathbb{P}( \check{ \Xi} \cap K \ne \emptyset)$ est donnée par $$T_{ \Xi}(k)=1- \text{exp}(- \lambda \mathbb{E}( \nu_2( \check{ \Xi}_0 \oplus K))).$$ Il s'agit de la probabilité qu'il existe une intersection entre $K$ et $\Xi$[@chiu2013]. Par exemple, un modèle booléen $\Xi$ dur $[0,1] \times[0,1]$ composé de 4 germes $x_1=(0.1,0.5)$, $x_2=(0.4,0.3)$, $x_3=(0.7,0.2)$ et $x_4=(0.8,0.8)$(voir figure 2.8)


```{r}
library(ggplot2)
library(ggforce)
coordonnees_x <-c(0.1 ,
                  0.4 ,
                  0.7 ,
                  0.8
                  )

coordonnees_y <-c(0.5 ,
                  0.3 ,
                  0.2 ,
                  0.8
                  )

ggplot()+
  geom_point(data=data.frame(x=coordonnees_x, y=coordonnees_y),
             aes(x = x , y = y),
             colour="darkred",
             size=2)+
  
  coord_fixed(xlim = c(0, 1),
              ylim = c(0, 1),
              expand = FALSE) +

  labs(title="Figure 2.8: Germes", x="x", y="y")+
  
  theme_minimal()
```


et des grains $\Xi_i=(rcos \theta,rsin \theta)$, où $0 \leq r \leq 0.175$ et $0 \leq \theta \leq 2 \pi$ pour $i \in {1,2,3,4}$ (voir figure 2.9).


```{r}
library(ggplot2)
library(ggforce)

theta<-seq(0,2*pi,length.out=200)
r<-0.175

contour_cercle_x<- r*cos(theta)
contour_cercle_y<- r*sin(theta)

ggplot()+
  geom_polygon(data=data.frame(x=contour_cercle_x,y=contour_cercle_y),
               aes(x=x, y=y),
               fill="magenta", colour="red", linewidth=1, alpha=0.5)+
  
  geom_point(data=data.frame(x=0,y=0),
             aes(x=x,y=y),
             colour="darkred",
             size=2)+
  
  coord_fixed(x=c(-0.3, 0.3),
              y=c(-0.3,0.3),
              expand=FALSE) +
  
  
  labs(title="Figure 2.9: Grains", x="x", y="y")+
  theme_minimal()
```


Le résultat est $\Xi= \cup_{i=1}^4(x_i \oplus \Xi_i)$=$(x_1 \oplus \Xi_1) \cup (x_2 \oplus \Xi_2) \cup (x_3 \oplus \Xi_3) \cup (x_4 \oplus \Xi_4)$=$((0.1,0.5) \oplus(rcos \theta,rsin \theta)) \cup ((0.4,0.3)$ $\oplus(rcos \theta,rsin \theta)) \cup ((0.7,0.2)$ $\oplus(rcos \theta,rsin \theta)) \cup ((0.8,0.2)$ $\oplus(rcos \theta,rsin \theta))$ (voir figure 2.10).

```{r}
library(ggplot2)
library(ggforce)
coordonnees_x <-c(0.1 ,
                  0.4 ,
                  0.7 ,
                  0.8
                  )

coordonnees_y <-c(0.5 ,
                  0.3 ,
                  0.2 ,
                  0.8
                  )

ggplot(data.frame(x=coordonnees_x, y=coordonnees_y))+
  geom_circle(aes(x0=coordonnees_x,y0=coordonnees_y, r=r), fill="magenta", colour="red", alpha=0.5)+
  
  geom_point(data=data.frame(x=coordonnees_x,y=coordonnees_y),
             aes(x=x,y=y),
             colour="darkred",
             size=2)+
  
  coord_fixed(x=c(0, 1),
              y=c(0, 1),
              expand=FALSE)+
    
  labs(title="Figure 2.10: Modèle booléen", x="x", y="y")+
  
  theme_minimal()
```





## Estimations

Ce projet est ancré sur des phénomènes réels, il est alors important de pouvoir estimer ce qu'il se passe dans le monde réel afin de comprendre pourquoi certaines choses se sont produites par le passé et estimer les risques qu'autres choses se produisent dans le futur.

### Estimation de l'intensité homogène

Une manière assez intuitive d'estimer l'intensité d'un certain processus est de prendre la moyenne de points pour une certaine aire: $$\bar{ \lambda}= \frac{n(x)}{ \vert A \vert}.$$ de variance $var \bar{ \lambda}= \frac{ \bar{ \lambda}}{ \vert A \vert}$ et d'écart-type $\sigma= \sqrt{ \frac{ \bar{ \lambda}}{ \vert A \vert}}$ s'il s'agit d'un processus de Poisson homogène. Cette technique n'est toutefois pas adaptée dans le cas d'un processus de Poisson non homogène. [@baddeley2015]

### Estimation de l'intensité non homogène

Dans le cas où l'hypothèse d'un processus non homogène est la plus vraisemblable, la technique du comptage de quadrats est simple et efficace. Elle consiste à diviser la région étudiée en ntuiles $B_i$ de même dimension (par exemple: rectangles ou hexagones) et on compte le nombre de points dans chaque région. Puisque le nombre de points de chaque région est indépendant, l'espérance du nombre de points dans chaque région $\mathbb{E}(n(X \cap B_i))$ devrait être la même $\forall i \in \mathbb{N} \star \vert i \le n$, une quelconque tendance spatiale apparente suggère la non homogénéité du processus étudié.[@baddeley2015]

### Estimation de la fonction d'intensité

Si un processus a une fonction d'intensité $\lambda (u)$, alors cette fonction peut être estimée avec l'estimation de noyau. Il existe plusieurs estimateurs de noyau, en voici un: $$\tilde{ \lambda}^{(0)} (u)= \sum_{i=1}^n  \kappa (u-x_i)$$ où $\kappa(u)$ est la fonction de noyau (la forme autour du point).[@baddeley2015]

### Estimation des paramètres de la fonction de densité de rayon

Dans le cas où on a affaire à un modèle booléen composé de disques, il peut être intéressant de connaître comment le rayon de chaque cercle se comporte. Pour arriver à nos fins, on assume que la fonction de densité de rayon suit une certaine loi de probabilité (ex: exp, gamma, uniforme, etc.), on calcule la moyenne et l'écart-type sur l'échantillon observé et on fait les calculs nécessaires pour obtenir les paramètres de notre fonction de densité. [@chiu2013]

## Estimation statistique

chap 5.1: trouver max à partir d'un échantillon