# Résultats

## La méthode de Serra

La méthode de Serra fait une synthèse assez complète des concepts vus au chapitre 2. D'abord, on regarde les points chauds d'une région au temps $t=0$ (voir Figure 4.1),

```{r}
library(ggplot2)
library(spatstat)

set.seed(4)

lambda<-4
w<-owin(c(0,1),c(0,1))

ppoisson<-rpoispp(lambda, win=w)

ggplot()+
  
  geom_point(data=as.data.frame(ppoisson),aes(x=x,y=y),
             colour="darkred",size=3)+
  
  coord_fixed(xlim=c(0,1),
              ylim=c(0,1),
              expand=FALSE)+
  labs(title="Figure 4.1: Points chauds jour 1",
       x="x",
       y="y")+
  
  theme_minimal()

```

 c'est-à-dire, les points d'une région qui sont susceptibles de se propager lors de la journée qui suit. On génère un  disque de rayon selon la fonction $\delta (x,y)$ parmi cinq rayons discrets autour de chaque point chaud à la fin du jour suivant (voit figure 4.2).
 
```{r}
library(ggplot2)
library(ggforce)
library(spatstat)

set.seed(4)

lambda<-4
w<-owin(c(0,1),c(0,1))

ppoisson<-rpoispp(lambda, win=w)

r<-floor(runif(ppoisson$n,1,5.99999999))/70

ggplot(data.frame(x=ppoisson$x, y=ppoisson$y))+
  
  geom_circle(aes(x0=ppoisson$x,y0=ppoisson$y,r=r),
              fill="magenta",colour="red",
              linewidth=0.5,alpha=0.5
              )+
  
  geom_point(data=as.data.frame(ppoisson),aes(x=x,y=y),
             colour="darkred",size=1)+
  
  coord_fixed(xlim=c(0,1),
              ylim=c(0,1),
              expand=FALSE)+
  labs(title="Figure 4.2: Propagation jour 1",
       x="x",
       y="y")+
  
  theme_minimal()
```
 
Ensuite, on génère un processus de Poisson spatial selon la fonction $\theta (x,y)=k\times f_w(x,y)$, où $k$ est le coefficient saisonnier (par exemple, lors d'une sécheresse ou d'une canicule, $k$ est plus grand, là où lors d'un grand froid, $k$ est petit) et $f_w(x,y)$ est la fonction d'intensité du total de combustible(voir Figure 4.3).Il est naturel de faire en sorte que $k$ dépende du temps, étant donné qu'il s'agit d'un coefficient saisonnier, de telle sorte que $\theta (x,y)=k\times f_w(x,y)$ est remplacée par $\theta (x,y,t)=k(t)\times f_w(x,y)$. 


```{r}
library(ggplot2)
library(ggforce)
library(spatstat)

set.seed(4)

# Window and main process (Day 1 Fire centers)
lambda <- 4
w <- owin(c(0,1), c(0,1))
ppoisson <- rpoispp(lambda, win = w)

# Radius generation
r <- floor(runif(ppoisson$n, 1, 5.99999999)) / 70

# --- NEW STEP: GEOMETRIC CREATION OF CIRCLES ---
liste_disques <- list()
for(i in 1:ppoisson$n) {
  liste_disques[[i]] <- disc(r = r[i], centre = c(ppoisson$x[i], ppoisson$y[i]))
}
# Union of all circles, clipped to the window w
union_cercles <- intersect.owin(union.owin(as.solist(liste_disques)), w)

# --- NEW STEP: POISSON PROCESS FOR COMBUSTIBLES (INTENSITY 200) ---
lambda_combustibles <- 200
pts_combustibles <- rpoispp(lambda_combustibles, win = w)

# Check which points fall inside the geometric union of the circles
est_dedans <- inside.owin(pts_combustibles$x, pts_combustibles$y, union_cercles)

# Create a data frame for plotting the new points
df_combustibles <- data.frame(
  x = pts_combustibles$x,
  y = pts_combustibles$y,
  Statut = ifelse(est_dedans, "Dans un cercle", "Hors des cercles")
)

# --- UPDATED PLOT ---
ggplot() +
  # 1. Background circles (Day 1 propagation zones)
  geom_circle(data = data.frame(x0=ppoisson$x, y0=ppoisson$y, r=r),
              aes(x0=x0, y0=y0, r=r),
              fill="magenta", colour="red",
              linewidth=0.5, alpha=0.3) +
  
  # 3. Superimposed intensity 200 process differentiated by status
  geom_point(data = df_combustibles, aes(x=x, y=y, colour=Statut), 
             size=1.2) +
  
  # Aesthetic parameters
  scale_colour_manual(values = c("Dans un cercle" = "blue", "Hors des cercles" = "darkgreen")) +
  coord_fixed(xlim=c(0,1), ylim=c(0,1), expand=FALSE) +
  labs(title="Figure 4.3: Combustibles et foyers jour 2",
       subtitle="Intensité combustibles = 200",
       x="x", y="y",
       colour="Statut des points") +
  theme_minimal()

```


Si ces points sont générés à l'intérieur des feux de la veille (voir Figure 4.4),

```{r}
library(ggplot2)
library(ggforce)
library(spatstat)

set.seed(4)

# Window and main process (Day 1 Fire centers)
lambda <- 4
w <- owin(c(0,1), c(0,1))
ppoisson <- rpoispp(lambda, win = w)

# Radius generation
r <- floor(runif(ppoisson$n, 1, 5.999999999)) / 70

# --- NEW STEP: GEOMETRIC CREATION OF CIRCLES ---
liste_disques <- list()
for(i in 1:ppoisson$n) {
  liste_disques[[i]] <- disc(r = r[i], centre = c(ppoisson$x[i], ppoisson$y[i]))
}
# Union of all circles, clipped to the window w
union_cercles <- intersect.owin(union.owin(as.solist(liste_disques)), w)

# --- NEW STEP: POISSON PROCESS FOR COMBUSTIBLES (INTENSITY 200) ---
lambda_combustibles <- 200
pts_combustibles <- rpoispp(lambda_combustibles, win = w)

# Check which points fall inside the geometric union of the circles
est_dedans <- inside.owin(pts_combustibles$x, pts_combustibles$y, union_cercles)

# Create a data frame for plotting the new points
df_combustibles <- data.frame(
  x = pts_combustibles$x,
  y = pts_combustibles$y,
  Statut = ifelse(est_dedans, "Dans un cercle", "Hors des cercles")
)

# --- UPDATED PLOT ---
# --- PLOT : UNIQUEMENT LES POINTS BLEUS ---
ggplot() +
  # 2. Uniquement les points qui sont DANS un cercle (Points bleus)
  geom_point(data = subset(df_combustibles, Statut == "Dans un cercle"), 
             aes(x=x, y=y), 
             colour="blue", size=1.2) +
  
  # Paramètres esthétiques
  coord_fixed(xlim=c(0,1), ylim=c(0,1), expand=FALSE) +
  labs(title="Figure 4.4: Foyers jour 2",
       x="x", y="y") +
  theme_minimal()

```


on les considère comme nos nouveaux points chauds et on répète alors l'étape de propagation (voir Figure 4.5) 

```{r}
library(ggplot2)
library(ggforce)
library(spatstat)

set.seed(4)

# Fenêtre et processus principal (Foyers du Jour 1)
lambda <- 4
w <- owin(c(0,1), c(0,1))
ppoisson <- rpoispp(lambda, win = w)

# Génération des rayons du Jour 1
r_jour1 <- floor(runif(ppoisson$n, 1, 5.999999999)) / 70

# --- CRÉATION GÉOMÉTRIQUE DES CERCLES DU JOUR 1 ---
liste_disques <- list()
for(i in 1:ppoisson$n) {
  liste_disques[[i]] <- disc(r = r_jour1[i], centre = c(ppoisson$x[i], ppoisson$y[i]))
}
union_cercles <- intersect.owin(union.owin(as.solist(liste_disques)), w)

# --- PROCESSUS DE POISSON POUR LES COMBUSTIBLES (INTENSITÉ 200) ---
lambda_combustibles <- 200
pts_combustibles <- rpoispp(lambda_combustibles, win = w)

# Vérification des points à l'intérieur des cercles du Jour 1
est_dedans <- inside.owin(pts_combustibles$x, pts_combustibles$y, union_cercles)

# Extraction stricte des points bleus (foyers du Jour 2)
points_bleus <- data.frame(
  x = pts_combustibles$x[est_dedans],
  y = pts_combustibles$y[est_dedans]
)

# --- NOUVEAU : GÉNÉRATION DES RAYONS POUR LES CERCLES DU JOUR 2 ---
n_bleus <- nrow(points_bleus)
# Même loi de distribution que le Jour 1 pour la cohérence de la propagation
r_jour2 <- floor(runif(n_bleus, 1, 6)) / 70 

# Ajout des rayons dans le data frame des points bleus
points_bleus$r <- r_jour2

# --- GRAPHIQUE METTANT EN ÉVIDENCE LA NOUVELLE EXPANSION ---
ggplot() +
  
  # 2. NOUVEAUX cercles autour de chaque point bleu (Expansion Jour 2)
  geom_circle(data = points_bleus,
              aes(x0=x, y0=y, r=r),
              fill="magenta", colour="red",
              linewidth=0.5, alpha=0.3) +
  
  # 3. Centres des nouveaux cercles (Les points bleus d'origine)
  geom_point(data = points_bleus, aes(x=x, y=y), 
             colour="blue", size=1.2) +
  
  # Configuration esthétique
  coord_fixed(xlim=c(0,1), ylim=c(0,1), expand=FALSE) +
  labs(title="Figure 4.5 : Propagation jour 2",
       x="x", y="y") +
  theme_minimal()

```


jusqu'à ce qu'on arrive à un de deux scénarios. Le premier: la réunion de tous les feux recouvre entièrement la région étudiée. On arrête, car il n'y a plus de progression. Le deuxième: aucun combustible n'est généré dans les feux de la veille. On arrête, car la propagation est terminée. 


## Exemple

Dans les images ci-dessous, un exemple a été réalisé avec la fonction d'intensité $\theta(x,y)=100+100x+100y+100y^3$ (à noter que k est constante dans ce cas-ci) et $\delta(x,y)=\frac{\lfloor 4+3x+2y\rfloor}{100}$. 


```{r}
library(spatstat)
library(ggplot2)
library(ggforce)
library(grid)

set.seed(40)

#--------------------------
# INITIALISATION
#--------------------------

w <- owin(c(0,1), c(0,1))
aire_fenetre <- spatstat.geom::area(w)

hotspot <- function(x,y){
   6*x + 4*y
}

# --- THETA : Intensité des combustibles ---
theta <- function(x,y){
   100 + 100*x + 100*y^3 + 100*y
}

# --- DELTA : Dilatation géométrique déterministe ---
delta <- function(x, y) {
   floor(4 + 3 * x + 2 * y) / 100
}

# Feux initiaux (Jour 1)
pts_actuels <- rpoispp(hotspot, win=w)

# Structures pour l'historique et les graphiques
historique_cercles_total <- data.frame()
union_totale <- emptywindow(w)

suivi_mesures <- data.frame(
   jour = integer(),
   fraction_aire = numeric(),
   frontiere_interne = numeric()
)

jour <- 1

#--------------------------
# BOUCLE PRINCIPALE
#--------------------------

while(TRUE){
   
   if(pts_actuels$n==0){
      cat("Plus aucun feu actif.\n")
      break
   }
   
   # Calcul déterministe des rayons selon la position
   r <- delta(pts_actuels$x, pts_actuels$y)
   
   cercles_du_jour <- data.frame(
      x0 = pts_actuels$x,
      y0 = pts_actuels$y,
      r  = r,
      jour = jour
   )
   
   historique_cercles_total <- rbind(historique_cercles_total, cercles_du_jour)
   
   # Union des disques du jour
   liste_disques <- vector("list", pts_actuels$n)
   for(i in seq_len(pts_actuels$n)){
      liste_disques[[i]] <- disc(r[i], centre=c(pts_actuels$x[i], pts_actuels$y[i]))
   }
   
   union_du_jour <- intersect.owin(union.owin(as.solist(liste_disques)), w)
   
   #------------------------------------------------------
   # CORRECTION : Le feu ne se propage que sur le combustible restant
   #------------------------------------------------------
   # Zone encore intacte au début de la journée
   zone_combustible_restant <- setminus.owin(w, union_totale)
   
   # Processus de Poisson généré UNIQUEMENT dans la zone non brûlée
   pts_comb_tous <- rpoispp(theta, win = zone_combustible_restant)
   
   # Parmi les combustibles restants, lesquels sont touchés aujourd'hui ?
   retenus <- inside.owin(pts_comb_tous$x, pts_comb_tous$y, union_du_jour)
   
   pts_comb_du_jour <- ppp(pts_comb_tous$x[retenus], pts_comb_tous$y[retenus], window=w)
   pts_comb_hors_zone <- ppp(pts_comb_tous$x[!retenus], pts_comb_tous$y[!retenus], window=w)
   
   # Mise à jour de la zone brûlée globale
   union_totale <- union.owin(union_totale, union_du_jour)
   
   # --- CALCUL DES MESURES GÉOMÉTRIQUES DU CUMUL ---
   fraction_aire_cumulee <- spatstat.geom::area(union_totale) / aire_fenetre
   
   # Front de flamme interne (sans les bordures du carré w)
   tous_les_contours <- edges(union_totale)
   w_interne <- erosion(w, r = 1e-6)
   contours_internes <- clip.psp(tous_les_contours, window = w_interne)
   frontiere_interne_totale <- sum(lengths_psp(contours_internes)) / aire_fenetre
   
   # Sauvegarde des statistiques
   suivi_mesures <- rbind(suivi_mesures, data.frame(
      jour = jour,
      fraction_aire = fraction_aire_cumulee,
      frontiere_interne = frontiere_interne_totale
   ))
   
   #------------------------------------------------------
   # Préparation des données pour le plot du jour
   #------------------------------------------------------
   df_combustibles <- as.data.frame(pts_comb_du_jour)
   df_hors_zone <- as.data.frame(pts_comb_hors_zone)
   
   cercles_noirs <- historique_cercles_total[historique_cercles_total$jour < jour, ]
   
   p <- ggplot()
   
   if(nrow(cercles_noirs) > 0){
      p <- p + geom_circle(data=cercles_noirs, aes(x0=x0,y0=y0,r=r), fill="black", alpha=0.15, colour=NA)
   }
   
   p <- p +
      geom_circle(data=cercles_du_jour, aes(x0=x0,y0=y0,r=r), fill="magenta", alpha=0.3, colour="red", linewidth=0.3) +
      geom_point(data=df_combustibles, aes(x,y), colour="purple", size=0.5) +
      geom_point(data=df_hors_zone, aes(x,y), colour="lightblue", alpha=0.3, size=0.35) +
      coord_fixed(xlim=c(0,1), ylim=c(0,1), expand=FALSE) +
      theme_minimal() +
      labs(
         title=paste("Jour", jour),
         subtitle=paste0("Aire brûlée : ", round(fraction_aire_cumulee * 100, 1), "% | Front de flamme : ", round(frontiere_interne_totale, 2))
      )
   
   print(p)
   Sys.sleep(0.4)
   
   # Arrêt si le carré est couvert
   if(fraction_aire_cumulee >= 0.999){
      cat("Le carré est entièrement brûlé.\n")
      break
   }
   
   # Passage au lendemain
   if(pts_comb_du_jour$n == 0){
      cat("Plus aucun nouveau combustible atteint.\n")
      break
   } else {
      pts_actuels <- pts_comb_du_jour
      jour <- jour + 1
   }
}

#------------------------------------------------------
# 4. GRAPHIQUES RÉCAPITULATIFS FINAUX (SANS PATCHWORK)
#------------------------------------------------------
cat("\nGénération de la synthèse finale...\n")

# Conversion de la forme géométrique finale de l'union en data.frame pour ggplot
df_union_finale <- as.data.frame(union_totale)

# Graphe A : Cartographie de la RÉUNION des cercles (Silhouette calcinée finale)
p_map <- ggplot() +
   geom_polygon(data = df_union_finale, 
                aes(x = x, y = y, group = id), 
                fill = "grey20", colour = "black", linewidth = 0.5, alpha = 0.8) +
   coord_fixed(xlim = c(0,1), ylim = c(0,1), expand = FALSE) +
   labs(title = "Zone calcinée finale (Réunion totale)", x = "x", y = "y") +
   theme_minimal()

# Graphe B : Courbe d'évolution des indicateurs géométriques
p_stats <- ggplot(suivi_mesures, aes(x = jour)) +
   geom_line(aes(y = fraction_aire, colour = "Fraction d'aire (AA)"), linewidth = 1) +
   geom_point(aes(y = fraction_aire, colour = "Fraction d'aire (AA)"), size = 2) +
   geom_line(aes(y = frontiere_interne / max(frontiere_interne, 1), colour = "Front de flamme (LA, normalisé)"), linewidth = 1, linetype = "dashed") +
   geom_point(aes(y = frontiere_interne / max(frontiere_interne, 1), colour = "Front de flamme (LA, normalisé)"), size = 2) +
   scale_colour_manual(values = c("Fraction d'aire (AA)" = "darkred", "Front de flamme (LA, normalisé)" = "darkblue")) +
   labs(title = "Cinétique de propagation", x = "Jour", y = "Valeur", colour = "Indicateur") +
   theme_minimal() +
   theme(legend.position = "bottom")

# Affichage des deux graphiques côte à côte avec la bibliothèque standard grid
grid.newpage()
pushViewport(viewport(layout = grid.layout(1, 2)))

print(p_map, vp = viewport(layout.pos.row = 1, layout.pos.col = 1))
print(p_stats, vp = viewport(layout.pos.row = 1, layout.pos.col = 2))

print(suivi_mesures)


```

