# Résultats

```{r}
#| label: setup-res
#| include: false

library(spatstat)
set.seed(2024)

# Recréer les objets si le cache est vide
W       <- owin(xrange = c(0, 1), yrange = c(0, 1))
pp_homo <- rpoispp(lambda = 150, win = W)
pp_inho <- rpoispp(lambda = function(x, y) 300 * x, win = W)
```

## Analyse de la structure spatiale

### Fonction K de Ripley

La fonction $K$ de Ripley permet de détecter des écarts à la complète aléatoire spatiale (CAS). Sous un processus de Poisson homogène, $K(r) = \pi r^2$.

```{r}
#| label: fig-ripley
#| fig-cap: "Fonction K de Ripley avec enveloppe de simulation (999 simulations)"

K_obs <- Kest(pp_homo, correction = "Ripley")

# Enveloppe Monte Carlo
env_K <- envelope(pp_homo, Kest, nsim = 99, correction = "Ripley", verbose = FALSE)

plot(env_K,
     main    = "Fonction K de Ripley",
     shadecol = "lightblue",
     lwd     = 2)
```

<!-- 
Commente ce que tu observes :
- Les points sont-ils dans l'enveloppe ? → cohérent avec la CAS
- Au-dessus ? → agrégation
- En dessous ? → régularité (inhibition)
-->

### Fonction L

La transformation $L(r) = \sqrt{K(r)/\pi}$ stabilise la variance et facilite l'interprétation. Sous la CAS, $L(r) - r = 0$.

```{r}
#| label: fig-Lest
#| fig-cap: "Fonction L centrée — écart à la complète aléatoire spatiale"

L_obs <- Lest(pp_homo, correction = "Ripley")

plot(L_obs, . - r ~ r,
     main = "Fonction L centrée",
     lwd  = 2,
     col  = "firebrick")
abline(h = 0, lty = 2, col = "grey40")
```

## Test d'ajustement

<!-- 
Ajoute ici des tests formels si tu en as réalisés.
Par exemple : test de Clark-Evans, test de quadrats, etc.
-->

```{r}
#| label: clark-evans

ce <- clarkevans.test(pp_homo, nsim = 999, verbose = FALSE)
print(ce)
```

<!-- 
Interprète le résultat du test :
- p-value > 0.05 → pas d'évidence contre la CAS
- p-value faible → structure significative (agrégation ou régularité)
-->

## Synthèse des résultats

<!-- Résume les principales observations de tes analyses -->

| Critère | Processus homogène | Processus inhomogène |
|---|---|---|
| Nombre de points | `r pp_homo$n` | `r pp_inho$n` |
| Structure (K de Ripley) | À compléter | À compléter |
| Interprétation | À compléter | À compléter |
