# Résultats

## La méthode de Serra

La méthode de Serra [@serra2010]fait une synthèse assez complète des concepts vus au chapitre 2. D'abord, on regarde les points chauds d'une région au temps $t=0$ (voir Figure 4.1),

```{r}
library(ggplot2)
library(spatstat)

set.seed(4)

lambda<-4
w<-owin(c(0,1),c(0,1))

ppoisson<-rpoispp(lambda, win=w)

ggplot()+
  
  geom_point(data=as.data.frame(ppoisson),aes(x=x,y=y),
             colour="darkred",size=3)+
  
  coord_fixed(xlim=c(0,1),
              ylim=c(0,1),
              expand=FALSE)+
  labs(title="Figure 4.1: Points chauds jour 1",
       x="x",
       y="y")+
  
  theme_minimal()

```

 c'est-à-dire, les points d'une région qui sont susceptibles de se propager lors de la journée qui suit. On génère un  disque de rayon selon la fonction $\delta (x,y)$ parmi cinq rayons discrets autour de chaque point chaud à la fin du jour suivant (voit figure 4.2).
 
```{r}
library(ggplot2)
library(ggforce)
library(spatstat)

set.seed(4)

lambda<-4
w<-owin(c(0,1),c(0,1))

ppoisson<-rpoispp(lambda, win=w)

r<-floor(runif(ppoisson$n,1,5.99999999))/70

ggplot(data.frame(x=ppoisson$x, y=ppoisson$y))+
  
  geom_circle(aes(x0=ppoisson$x,y0=ppoisson$y,r=r),
              fill="magenta",colour="red",
              linewidth=0.5,alpha=0.5
              )+
  
  geom_point(data=as.data.frame(ppoisson),aes(x=x,y=y),
             colour="darkred",size=1)+
  
  coord_fixed(xlim=c(0,1),
              ylim=c(0,1),
              expand=FALSE)+
  labs(title="Figure 4.2: Propagation jour 1",
       x="x",
       y="y")+
  
  theme_minimal()
```
 
Ensuite, on génère un processus de Poisson spatial selon la fonction $\theta (x,y)=k\times f_w(x,y)$, où $k$ est le coefficient saisonnier (par exemple, lors d'une sécheresse ou d'une canicule, $k$ est plus grand, là où lors d'un grand froid, $k$ est petit) et $f_w(x,y)$ est la fonction d'intensité du total de combustible(voir Figure 4.3).Il est naturel de faire en sorte que $k$ dépende du temps, étant donné qu'il s'agit d'un coefficient saisonnier, de telle sorte que $\theta (x,y)=k\times f_w(x,y)$ est remplacée par $\theta (x,y,t)=k(t)\times f_w(x,y)$. 


```{r}
library(ggplot2)
library(ggforce)
library(spatstat)

set.seed(4)

# Window and main process (Day 1 Fire centers)
lambda <- 4
w <- owin(c(0,1), c(0,1))
ppoisson <- rpoispp(lambda, win = w)

# Radius generation
r <- floor(runif(ppoisson$n, 1, 5.99999999)) / 70

# --- NEW STEP: GEOMETRIC CREATION OF CIRCLES ---
liste_disques <- list()
for(i in 1:ppoisson$n) {
  liste_disques[[i]] <- disc(r = r[i], centre = c(ppoisson$x[i], ppoisson$y[i]))
}
# Union of all circles, clipped to the window w
union_cercles <- intersect.owin(union.owin(as.solist(liste_disques)), w)

# --- NEW STEP: POISSON PROCESS FOR COMBUSTIBLES (INTENSITY 200) ---
lambda_combustibles <- 200
pts_combustibles <- rpoispp(lambda_combustibles, win = w)

# Check which points fall inside the geometric union of the circles
est_dedans <- inside.owin(pts_combustibles$x, pts_combustibles$y, union_cercles)

# Create a data frame for plotting the new points
df_combustibles <- data.frame(
  x = pts_combustibles$x,
  y = pts_combustibles$y,
  Statut = ifelse(est_dedans, "Dans un cercle", "Hors des cercles")
)

# --- UPDATED PLOT ---
ggplot() +
  # 1. Background circles (Day 1 propagation zones)
  geom_circle(data = data.frame(x0=ppoisson$x, y0=ppoisson$y, r=r),
              aes(x0=x0, y0=y0, r=r),
              fill="magenta", colour="red",
              linewidth=0.5, alpha=0.3) +
  
  # 3. Superimposed intensity 200 process differentiated by status
  geom_point(data = df_combustibles, aes(x=x, y=y, colour=Statut), 
             size=1.2) +
  
  # Aesthetic parameters
  scale_colour_manual(values = c("Dans un cercle" = "blue", "Hors des cercles" = "darkgreen")) +
  coord_fixed(xlim=c(0,1), ylim=c(0,1), expand=FALSE) +
  labs(title="Figure 4.3: Combustibles et foyers jour 2",
       subtitle="Intensité combustibles = 200",
       x="x", y="y",
       colour="Statut des points") +
  theme_minimal()

```


Si ces points sont générés à l'intérieur des feux de la veille (voir Figure 4.4),

```{r}
library(ggplot2)
library(ggforce)
library(spatstat)

set.seed(4)

# Window and main process (Day 1 Fire centers)
lambda <- 4
w <- owin(c(0,1), c(0,1))
ppoisson <- rpoispp(lambda, win = w)

# Radius generation
r <- floor(runif(ppoisson$n, 1, 5.999999999)) / 70

# --- NEW STEP: GEOMETRIC CREATION OF CIRCLES ---
liste_disques <- list()
for(i in 1:ppoisson$n) {
  liste_disques[[i]] <- disc(r = r[i], centre = c(ppoisson$x[i], ppoisson$y[i]))
}
# Union of all circles, clipped to the window w
union_cercles <- intersect.owin(union.owin(as.solist(liste_disques)), w)

# --- NEW STEP: POISSON PROCESS FOR COMBUSTIBLES (INTENSITY 200) ---
lambda_combustibles <- 200
pts_combustibles <- rpoispp(lambda_combustibles, win = w)

# Check which points fall inside the geometric union of the circles
est_dedans <- inside.owin(pts_combustibles$x, pts_combustibles$y, union_cercles)

# Create a data frame for plotting the new points
df_combustibles <- data.frame(
  x = pts_combustibles$x,
  y = pts_combustibles$y,
  Statut = ifelse(est_dedans, "Dans un cercle", "Hors des cercles")
)

# --- UPDATED PLOT ---
# --- PLOT : UNIQUEMENT LES POINTS BLEUS ---
ggplot() +
  # 2. Uniquement les points qui sont DANS un cercle (Points bleus)
  geom_point(data = subset(df_combustibles, Statut == "Dans un cercle"), 
             aes(x=x, y=y), 
             colour="blue", size=1.2) +
  
  # Paramètres esthétiques
  coord_fixed(xlim=c(0,1), ylim=c(0,1), expand=FALSE) +
  labs(title="Figure 4.4: Foyers jour 2",
       x="x", y="y") +
  theme_minimal()

```


on les considère comme nos nouveaux points chauds et on répète alors l'étape de propagation (voir Figure 4.5) 

```{r}
library(ggplot2)
library(ggforce)
library(spatstat)

set.seed(4)

# Fenêtre et processus principal (Foyers du Jour 1)
lambda <- 4
w <- owin(c(0,1), c(0,1))
ppoisson <- rpoispp(lambda, win = w)

# Génération des rayons du Jour 1
r_jour1 <- floor(runif(ppoisson$n, 1, 5.999999999)) / 70

# --- CRÉATION GÉOMÉTRIQUE DES CERCLES DU JOUR 1 ---
liste_disques <- list()
for(i in 1:ppoisson$n) {
  liste_disques[[i]] <- disc(r = r_jour1[i], centre = c(ppoisson$x[i], ppoisson$y[i]))
}
union_cercles <- intersect.owin(union.owin(as.solist(liste_disques)), w)

# --- PROCESSUS DE POISSON POUR LES COMBUSTIBLES (INTENSITÉ 200) ---
lambda_combustibles <- 200
pts_combustibles <- rpoispp(lambda_combustibles, win = w)

# Vérification des points à l'intérieur des cercles du Jour 1
est_dedans <- inside.owin(pts_combustibles$x, pts_combustibles$y, union_cercles)

# Extraction stricte des points bleus (foyers du Jour 2)
points_bleus <- data.frame(
  x = pts_combustibles$x[est_dedans],
  y = pts_combustibles$y[est_dedans]
)

# --- NOUVEAU : GÉNÉRATION DES RAYONS POUR LES CERCLES DU JOUR 2 ---
n_bleus <- nrow(points_bleus)
# Même loi de distribution que le Jour 1 pour la cohérence de la propagation
r_jour2 <- floor(runif(n_bleus, 1, 6)) / 70 

# Ajout des rayons dans le data frame des points bleus
points_bleus$r <- r_jour2

# --- GRAPHIQUE METTANT EN ÉVIDENCE LA NOUVELLE EXPANSION ---
ggplot() +
  
  # 2. NOUVEAUX cercles autour de chaque point bleu (Expansion Jour 2)
  geom_circle(data = points_bleus,
              aes(x0=x, y0=y, r=r),
              fill="magenta", colour="red",
              linewidth=0.5, alpha=0.3) +
  
  # 3. Centres des nouveaux cercles (Les points bleus d'origine)
  geom_point(data = points_bleus, aes(x=x, y=y), 
             colour="blue", size=1.2) +
  
  # Configuration esthétique
  coord_fixed(xlim=c(0,1), ylim=c(0,1), expand=FALSE) +
  labs(title="Figure 4.5 : Propagation jour 2",
       x="x", y="y") +
  theme_minimal()

```


jusqu'à ce qu'on arrive à un de deux scénarios. Le premier: la réunion de tous les feux recouvre entièrement la région étudiée. On arrête, car il n'y a plus de progression. Le deuxième: aucun combustible n'est généré dans les feux de la veille. On arrête, car la propagation est terminée. 


### Exemple 1 ($\theta$ et $\delta$ moyens)

Dans les images ci-dessous, un exemple a été réalisé avec la fonction d'intensité $\theta_1(x,y)=100+100x+100y+100y^3$ (à noter que k est constante dans ce cas-ci) et $\delta_1(x,y)=\frac{\lfloor 4+3x+2y\rfloor}{100}$. Une modification a été ajoutée à l'idée de base; les feux ne peuvent pas se propager à un endroit qui a été brûlé depuis un certain temps (2 jours dans ce cas-ci).


```{r}
library(spatstat)
library(ggplot2)
library(ggforce)
library(grid)

set.seed(40)

#--------------------------
# INITIALISATION
#--------------------------

w <- owin(c(0,1), c(0,1))
aire_fenetre <- spatstat.geom::area(w)

hotspot <- function(x,y){
   6*x + 4*y
}

# --- THETA : Intensité des combustibles ---
theta <- function(x,y){
  ( 100 + 100*x + 100*y^3 + 100*y)
}

# --- DELTA : Dilatation géométrique déterministe ---
delta <- function(x, y) {
   floor(4 + 3 * x + 2 * y) / 100
}

# Feux initiaux (Jour 1)
pts_actuels <- rpoispp(hotspot, win=w)

# Structures pour l'historique et les graphiques
historique_cercles_total <- data.frame()
union_totale <- emptywindow(w)

suivi_mesures <- data.frame(
   jour = integer(),
   fraction_aire = numeric(),
   frontiere_interne = numeric(),
   frontiere_externe = numeric() # <-- NOUVEAU
)

jour <- 1

#--------------------------
# BOUCLE PRINCIPALE
#--------------------------

while(TRUE){
   
   if(pts_actuels$n==0){
      cat("Plus aucun feu actif.\n")
      break
   }
   
   # Calcul déterministe des rayons selon la position
   r <- delta(pts_actuels$x, pts_actuels$y)
   
   cercles_du_jour <- data.frame(
      x0 = pts_actuels$x,
      y0 = pts_actuels$y,
      r  = r,
      jour = jour
   )
   
   historique_cercles_total <- rbind(historique_cercles_total, cercles_du_jour)
   
   # Union des disques du jour
   liste_disques <- vector("list", pts_actuels$n)
   for(i in seq_len(pts_actuels$n)){
      liste_disques[[i]] <- disc(r[i], centre=c(pts_actuels$x[i], pts_actuels$y[i]))
   }
   
   union_du_jour <- intersect.owin(union.owin(as.solist(liste_disques)), w)
   
   #------------------------------------------------------
   # CORRECTION : Le feu ne se propage que sur le combustible restant
   #------------------------------------------------------
   # Zone encore intacte au début de la journée
   zone_combustible_restant <- setminus.owin(w, union_totale)
   
   # Processus de Poisson généré UNIQUEMENT dans la zone non brûlée
   pts_comb_tous <- rpoispp(theta, win = zone_combustible_restant)
   
   # Parmi les combustibles restants, lesquels sont touchés aujourd'hui ?
   retenus <- inside.owin(pts_comb_tous$x, pts_comb_tous$y, union_du_jour)
   
   pts_comb_du_jour <- ppp(pts_comb_tous$x[retenus], pts_comb_tous$y[retenus], window=w)
   pts_comb_hors_zone <- ppp(pts_comb_tous$x[!retenus], pts_comb_tous$y[!retenus], window=w)
   
   # Mise à jour de la zone brûlée globale
   union_totale <- union.owin(union_totale, union_du_jour)
   
   # --- CALCUL DES MESURES GÉOMÉTRIQUES DU CUMUL ---
   fraction_aire_cumulee <- spatstat.geom::area(union_totale) / aire_fenetre
   
   # 1. Front de flamme interne (sans les bordures du carré w)
   tous_les_contours <- edges(union_totale)
   w_interne <- erosion(w, r = 1e-6)
   contours_internes <- clip.psp(tous_les_contours, window = w_interne)
   frontiere_interne_totale <- sum(lengths_psp(contours_internes)) / aire_fenetre
   
   # 2. Frontière externe globale (incluant les bordures du carré w) - NOUVEAU
   frontiere_externe_totale <- spatstat.geom::perimeter(union_totale) / aire_fenetre
   
   # Sauvegarde des statistiques
   suivi_mesures <- rbind(suivi_mesures, data.frame(
      jour = jour,
      fraction_aire = fraction_aire_cumulee,
      frontiere_interne = frontiere_interne_totale,
      frontiere_externe = frontiere_externe_totale # <-- NOUVEAU
   ))
   
   #------------------------------------------------------
   # Préparation des données pour le plot du jour
   #------------------------------------------------------
   df_combustibles <- as.data.frame(pts_comb_du_jour)
   df_hors_zone <- as.data.frame(pts_comb_hors_zone)
   
   cercles_noirs <- historique_cercles_total[historique_cercles_total$jour < jour, ]
   
   p <- ggplot()
   
   if(nrow(cercles_noirs) > 0){
      p <- p + geom_circle(data=cercles_noirs, aes(x0=x0,y0=y0,r=r), fill="black", alpha=0.15, colour=NA)
   }
   
   p <- p +
      geom_circle(data=cercles_du_jour, aes(x0=x0,y0=y0,r=r), fill="magenta", alpha=0.3, colour="red", linewidth=0.3) +
      geom_point(data=df_combustibles, aes(x,y), colour="purple", size=0.5) +
      geom_point(data=df_hors_zone, aes(x,y), colour="lightblue", alpha=0.3, size=0.35) +
      coord_fixed(xlim=c(0,1), ylim=c(0,1), expand=FALSE) +
      theme_minimal() +
      labs(
         title=paste("Jour", jour),
         subtitle=paste0("Aire : ", round(fraction_aire_cumulee * 100, 1), 
                          "% | Front Int : ", round(frontiere_interne_totale, 2),
                          " | Front Ext : ", round(frontiere_externe_totale, 2))
      )
   
   print(p)
   Sys.sleep(0.4)
   
   # Arrêt si le carré est couvert
   if(fraction_aire_cumulee >= 0.999){
      cat("Le carré est entièrement brûlé.\n")
      break
   }
   
   # Passage au lendemain
   if(pts_comb_du_jour$n == 0){
      cat("Plus aucun nouveau combustible atteint.\n")
      break
   } else {
      pts_actuels <- pts_comb_du_jour
      jour <- jour + 1
   }
}

#------------------------------------------------------
# 4. GRAPHIQUES RÉCAPITULATIFS FINAUX (SANS PATCHWORK)
#------------------------------------------------------
cat("\nGénération de la synthèse finale...\n")

# Conversion de la forme géométrique finale de l'union en data.frame pour ggplot
df_union_finale <- as.data.frame(union_totale)

# Sécurisation de l'identifiant de groupe pour geom_polygon
nom_id <- grep("id", names(df_union_finale), value = TRUE)
df_union_finale$group_id <- if(length(nom_id) > 0) df_union_finale[[nom_id]] else 1

# Graphe A : Cartographie de la RÉUNION des cercles (Silhouette calcinée finale)
p_map <- ggplot() +
   geom_polygon(data = df_union_finale, 
                aes(x = x, y = y, group = group_id), 
                fill = "grey20", colour = "black", linewidth = 0.5, alpha = 0.8) +
   coord_fixed(xlim = c(0,1), ylim = c(0,1), expand = FALSE) +
   labs(title = "Zone calcinée finale (Réunion totale)", x = "x", y = "y") +
   theme_minimal()

# Graphe B : Courbe d'évolution des trois indicateurs géométriques
p_stats <- ggplot(suivi_mesures, aes(x = jour)) +
   # 1. Courbe de la fraction d'aire
   geom_line(aes(y = fraction_aire, colour = "Fraction d'aire (AA)"), linewidth = 1) +
   geom_point(aes(y = fraction_aire, colour = "Fraction d'aire (AA)"), size = 2) +
   
   # 2. Courbe de la frontière interne (Front de flamme)
   geom_line(aes(y = frontiere_interne/max(frontiere_interne,1), colour = "Front de flamme interne (LA)"), linewidth = 1, linetype = "dashed") +
   geom_point(aes(y = frontiere_interne/max(frontiere_interne,1), colour = "Front de flamme interne (LA)"), size = 2) +
   
   # 3. Courbe de la frontière externe globale
   geom_line(aes(y = frontiere_externe/max(frontiere_externe,1), colour = "Frontière externe globale"), linewidth = 1, linetype = "dotted") +
   geom_point(aes(y = frontiere_externe/max(frontiere_externe,1), colour = "Frontière externe globale"), size = 2) +
   
   scale_colour_manual(values = c(
      "Fraction d'aire (AA)" = "darkred", 
      "Front de flamme interne (LA)" = "darkblue",
      "Frontière externe globale" = "darkgreen"
   )) +
   labs(title = "Cinétique de propagation", x = "Jour", y = "Valeurs absolues", colour = "Indicateur") +
   theme_minimal() +
   theme(legend.position = "bottom", legend.box = "vertical")

# Affichage des deux graphiques côte à côte avec la bibliothèque standard grid
grid.newpage()
pushViewport(viewport(layout = grid.layout(1, 2)))

print(p_map, vp = viewport(layout.pos.row = 1, layout.pos.col = 1))
print(p_stats, vp = viewport(layout.pos.row = 1, layout.pos.col = 2))

print(suivi_mesures)





```



### Exemple 2 ($\theta$ grand et $\delta$ moyen)

On refait la simulation, toutefois, on utilise $\theta_2=5\theta_1$ et $\delta_1$.

```{r}
library(spatstat)
library(ggplot2)
library(ggforce)
library(grid)

set.seed(40)

#--------------------------
# INITIALISATION
#--------------------------

w <- owin(c(0,1), c(0,1))
aire_fenetre <- spatstat.geom::area(w)

hotspot <- function(x,y){
   6*x + 4*y
}

# --- THETA : Intensité des combustibles ---
theta <- function(x,y){
  5*( 100 + 100*x + 100*y^3 + 100*y)
}

# --- DELTA : Dilatation géométrique déterministe ---
delta <- function(x, y) {
   floor(4 + 3 * x + 2 * y) / 100
}

# Feux initiaux (Jour 1)
pts_actuels <- rpoispp(hotspot, win=w)

# Structures pour l'historique et les graphiques
historique_cercles_total <- data.frame()
union_totale <- emptywindow(w)

suivi_mesures <- data.frame(
   jour = integer(),
   fraction_aire = numeric(),
   frontiere_interne = numeric(),
   frontiere_externe = numeric() # <-- NOUVEAU
)

jour <- 1

#--------------------------
# BOUCLE PRINCIPALE
#--------------------------

while(TRUE){
   
   if(pts_actuels$n==0){
      cat("Plus aucun feu actif.\n")
      break
   }
   
   # Calcul déterministe des rayons selon la position
   r <- delta(pts_actuels$x, pts_actuels$y)
   
   cercles_du_jour <- data.frame(
      x0 = pts_actuels$x,
      y0 = pts_actuels$y,
      r  = r,
      jour = jour
   )
   
   historique_cercles_total <- rbind(historique_cercles_total, cercles_du_jour)
   
   # Union des disques du jour
   liste_disques <- vector("list", pts_actuels$n)
   for(i in seq_len(pts_actuels$n)){
      liste_disques[[i]] <- disc(r[i], centre=c(pts_actuels$x[i], pts_actuels$y[i]))
   }
   
   union_du_jour <- intersect.owin(union.owin(as.solist(liste_disques)), w)
   
   #------------------------------------------------------
   # CORRECTION : Le feu ne se propage que sur le combustible restant
   #------------------------------------------------------
   # Zone encore intacte au début de la journée
   zone_combustible_restant <- setminus.owin(w, union_totale)
   
   # Processus de Poisson généré UNIQUEMENT dans la zone non brûlée
   pts_comb_tous <- rpoispp(theta, win = zone_combustible_restant)
   
   # Parmi les combustibles restants, lesquels sont touchés aujourd'hui ?
   retenus <- inside.owin(pts_comb_tous$x, pts_comb_tous$y, union_du_jour)
   
   pts_comb_du_jour <- ppp(pts_comb_tous$x[retenus], pts_comb_tous$y[retenus], window=w)
   pts_comb_hors_zone <- ppp(pts_comb_tous$x[!retenus], pts_comb_tous$y[!retenus], window=w)
   
   # Mise à jour de la zone brûlée globale
   union_totale <- union.owin(union_totale, union_du_jour)
   
   # --- CALCUL DES MESURES GÉOMÉTRIQUES DU CUMUL ---
   fraction_aire_cumulee <- spatstat.geom::area(union_totale) / aire_fenetre
   
   # 1. Front de flamme interne (sans les bordures du carré w)
   tous_les_contours <- edges(union_totale)
   w_interne <- erosion(w, r = 1e-6)
   contours_internes <- clip.psp(tous_les_contours, window = w_interne)
   frontiere_interne_totale <- sum(lengths_psp(contours_internes)) / aire_fenetre
   
   # 2. Frontière externe globale (incluant les bordures du carré w) - NOUVEAU
   frontiere_externe_totale <- spatstat.geom::perimeter(union_totale) / aire_fenetre
   
   # Sauvegarde des statistiques
   suivi_mesures <- rbind(suivi_mesures, data.frame(
      jour = jour,
      fraction_aire = fraction_aire_cumulee,
      frontiere_interne = frontiere_interne_totale,
      frontiere_externe = frontiere_externe_totale # <-- NOUVEAU
   ))
   
   #------------------------------------------------------
   # Préparation des données pour le plot du jour
   #------------------------------------------------------
   df_combustibles <- as.data.frame(pts_comb_du_jour)
   df_hors_zone <- as.data.frame(pts_comb_hors_zone)
   
   cercles_noirs <- historique_cercles_total[historique_cercles_total$jour < jour, ]
   
   p <- ggplot()
   
   if(nrow(cercles_noirs) > 0){
      p <- p + geom_circle(data=cercles_noirs, aes(x0=x0,y0=y0,r=r), fill="black", alpha=0.15, colour=NA)
   }
   
   p <- p +
      geom_circle(data=cercles_du_jour, aes(x0=x0,y0=y0,r=r), fill="magenta", alpha=0.3, colour="red", linewidth=0.3) +
      geom_point(data=df_combustibles, aes(x,y), colour="purple", size=0.5) +
      geom_point(data=df_hors_zone, aes(x,y), colour="lightblue", alpha=0.3, size=0.35) +
      coord_fixed(xlim=c(0,1), ylim=c(0,1), expand=FALSE) +
      theme_minimal() +
      labs(
         title=paste("Jour", jour),
         subtitle=paste0("Aire : ", round(fraction_aire_cumulee * 100, 1), 
                          "% | Front Int : ", round(frontiere_interne_totale, 2),
                          " | Front Ext : ", round(frontiere_externe_totale, 2))
      )
   
   print(p)
   Sys.sleep(0.4)
   
   # Arrêt si le carré est couvert
   if(fraction_aire_cumulee >= 0.999){
      cat("Le carré est entièrement brûlé.\n")
      break
   }
   
   # Passage au lendemain
   if(pts_comb_du_jour$n == 0){
      cat("Plus aucun nouveau combustible atteint.\n")
      break
   } else {
      pts_actuels <- pts_comb_du_jour
      jour <- jour + 1
   }
}

#------------------------------------------------------
# 4. GRAPHIQUES RÉCAPITULATIFS FINAUX (SANS PATCHWORK)
#------------------------------------------------------
cat("\nGénération de la synthèse finale...\n")

# Conversion de la forme géométrique finale de l'union en data.frame pour ggplot
df_union_finale <- as.data.frame(union_totale)

# Sécurisation de l'identifiant de groupe pour geom_polygon
nom_id <- grep("id", names(df_union_finale), value = TRUE)
df_union_finale$group_id <- if(length(nom_id) > 0) df_union_finale[[nom_id]] else 1

# Graphe A : Cartographie de la RÉUNION des cercles (Silhouette calcinée finale)
p_map <- ggplot() +
   geom_polygon(data = df_union_finale, 
                aes(x = x, y = y, group = group_id), 
                fill = "grey20", colour = "black", linewidth = 0.5, alpha = 0.8) +
   coord_fixed(xlim = c(0,1), ylim = c(0,1), expand = FALSE) +
   labs(title = "Zone calcinée finale (Réunion totale)", x = "x", y = "y") +
   theme_minimal()

# Graphe B : Courbe d'évolution des trois indicateurs géométriques
p_stats <- ggplot(suivi_mesures, aes(x = jour)) +
   # 1. Courbe de la fraction d'aire
   geom_line(aes(y = fraction_aire, colour = "Fraction d'aire (AA)"), linewidth = 1) +
   geom_point(aes(y = fraction_aire, colour = "Fraction d'aire (AA)"), size = 2) +
   
   # 2. Courbe de la frontière interne (Front de flamme)
   geom_line(aes(y = frontiere_interne/max(frontiere_interne,1), colour = "Front de flamme interne (LA)"), linewidth = 1, linetype = "dashed") +
   geom_point(aes(y = frontiere_interne/max(frontiere_interne,1), colour = "Front de flamme interne (LA)"), size = 2) +
   
   # 3. Courbe de la frontière externe globale
   geom_line(aes(y = frontiere_externe/max(frontiere_externe,1), colour = "Frontière externe globale"), linewidth = 1, linetype = "dotted") +
   geom_point(aes(y = frontiere_externe/max(frontiere_externe,1), colour = "Frontière externe globale"), size = 2) +
   
   scale_colour_manual(values = c(
      "Fraction d'aire (AA)" = "darkred", 
      "Front de flamme interne (LA)" = "darkblue",
      "Frontière externe globale" = "darkgreen"
   )) +
   labs(title = "Cinétique de propagation", x = "Jour", y = "Valeurs absolues", colour = "Indicateur") +
   theme_minimal() +
   theme(legend.position = "bottom", legend.box = "vertical")

# Affichage des deux graphiques côte à côte avec la bibliothèque standard grid
grid.newpage()
pushViewport(viewport(layout = grid.layout(1, 2)))

print(p_map, vp = viewport(layout.pos.row = 1, layout.pos.col = 1))
print(p_stats, vp = viewport(layout.pos.row = 1, layout.pos.col = 2))

print(suivi_mesures)




```


### Exemple 3 ($\theta$ petit et $\delta$ moyen)

On répète les étapes, mais on utilise cette fois-ci $\theta_3=\frac{\theta_1}{3}$ et $\delta_1$.


```{r}
library(spatstat)
library(ggplot2)
library(ggforce)
library(grid)

set.seed(40)

#--------------------------
# INITIALISATION
#--------------------------

w <- owin(c(0,1), c(0,1))
aire_fenetre <- spatstat.geom::area(w)

hotspot <- function(x,y){
   6*x + 4*y
}

# --- THETA : Intensité des combustibles ---
theta <- function(x,y){
  ( 100 + 100*x + 100*y^3 + 100*y)/3
}

# --- DELTA : Dilatation géométrique déterministe ---
delta <- function(x, y) {
   floor(4 + 3 * x + 2 * y) / 100
}

# Feux initiaux (Jour 1)
pts_actuels <- rpoispp(hotspot, win=w)

# Structures pour l'historique et les graphiques
historique_cercles_total <- data.frame()
union_totale <- emptywindow(w)

suivi_mesures <- data.frame(
   jour = integer(),
   fraction_aire = numeric(),
   frontiere_interne = numeric(),
   frontiere_externe = numeric() # <-- NOUVEAU
)

jour <- 1

#--------------------------
# BOUCLE PRINCIPALE
#--------------------------

while(TRUE){
   
   if(pts_actuels$n==0){
      cat("Plus aucun feu actif.\n")
      break
   }
   
   # Calcul déterministe des rayons selon la position
   r <- delta(pts_actuels$x, pts_actuels$y)
   
   cercles_du_jour <- data.frame(
      x0 = pts_actuels$x,
      y0 = pts_actuels$y,
      r  = r,
      jour = jour
   )
   
   historique_cercles_total <- rbind(historique_cercles_total, cercles_du_jour)
   
   # Union des disques du jour
   liste_disques <- vector("list", pts_actuels$n)
   for(i in seq_len(pts_actuels$n)){
      liste_disques[[i]] <- disc(r[i], centre=c(pts_actuels$x[i], pts_actuels$y[i]))
   }
   
   union_du_jour <- intersect.owin(union.owin(as.solist(liste_disques)), w)
   
   #------------------------------------------------------
   # CORRECTION : Le feu ne se propage que sur le combustible restant
   #------------------------------------------------------
   # Zone encore intacte au début de la journée
   zone_combustible_restant <- setminus.owin(w, union_totale)
   
   # Processus de Poisson généré UNIQUEMENT dans la zone non brûlée
   pts_comb_tous <- rpoispp(theta, win = zone_combustible_restant)
   
   # Parmi les combustibles restants, lesquels sont touchés aujourd'hui ?
   retenus <- inside.owin(pts_comb_tous$x, pts_comb_tous$y, union_du_jour)
   
   pts_comb_du_jour <- ppp(pts_comb_tous$x[retenus], pts_comb_tous$y[retenus], window=w)
   pts_comb_hors_zone <- ppp(pts_comb_tous$x[!retenus], pts_comb_tous$y[!retenus], window=w)
   
   # Mise à jour de la zone brûlée globale
   union_totale <- union.owin(union_totale, union_du_jour)
   
   # --- CALCUL DES MESURES GÉOMÉTRIQUES DU CUMUL ---
   fraction_aire_cumulee <- spatstat.geom::area(union_totale) / aire_fenetre
   
   # 1. Front de flamme interne (sans les bordures du carré w)
   tous_les_contours <- edges(union_totale)
   w_interne <- erosion(w, r = 1e-6)
   contours_internes <- clip.psp(tous_les_contours, window = w_interne)
   frontiere_interne_totale <- sum(lengths_psp(contours_internes)) / aire_fenetre
   
   # 2. Frontière externe globale (incluant les bordures du carré w) - NOUVEAU
   frontiere_externe_totale <- spatstat.geom::perimeter(union_totale) / aire_fenetre
   
   # Sauvegarde des statistiques
   suivi_mesures <- rbind(suivi_mesures, data.frame(
      jour = jour,
      fraction_aire = fraction_aire_cumulee,
      frontiere_interne = frontiere_interne_totale,
      frontiere_externe = frontiere_externe_totale # <-- NOUVEAU
   ))
   
   #------------------------------------------------------
   # Préparation des données pour le plot du jour
   #------------------------------------------------------
   df_combustibles <- as.data.frame(pts_comb_du_jour)
   df_hors_zone <- as.data.frame(pts_comb_hors_zone)
   
   cercles_noirs <- historique_cercles_total[historique_cercles_total$jour < jour, ]
   
   p <- ggplot()
   
   if(nrow(cercles_noirs) > 0){
      p <- p + geom_circle(data=cercles_noirs, aes(x0=x0,y0=y0,r=r), fill="black", alpha=0.15, colour=NA)
   }
   
   p <- p +
      geom_circle(data=cercles_du_jour, aes(x0=x0,y0=y0,r=r), fill="magenta", alpha=0.3, colour="red", linewidth=0.3) +
      geom_point(data=df_combustibles, aes(x,y), colour="purple", size=0.5) +
      geom_point(data=df_hors_zone, aes(x,y), colour="lightblue", alpha=0.3, size=0.35) +
      coord_fixed(xlim=c(0,1), ylim=c(0,1), expand=FALSE) +
      theme_minimal() +
      labs(
         title=paste("Jour", jour),
         subtitle=paste0("Aire : ", round(fraction_aire_cumulee * 100, 1), 
                          "% | Front Int : ", round(frontiere_interne_totale, 2),
                          " | Front Ext : ", round(frontiere_externe_totale, 2))
      )
   
   print(p)
   Sys.sleep(0.4)
   
   # Arrêt si le carré est couvert
   if(fraction_aire_cumulee >= 0.999){
      cat("Le carré est entièrement brûlé.\n")
      break
   }
   
   # Passage au lendemain
   if(pts_comb_du_jour$n == 0){
      cat("Plus aucun nouveau combustible atteint.\n")
      break
   } else {
      pts_actuels <- pts_comb_du_jour
      jour <- jour + 1
   }
}

#------------------------------------------------------
# 4. GRAPHIQUES RÉCAPITULATIFS FINAUX (SANS PATCHWORK)
#------------------------------------------------------
cat("\nGénération de la synthèse finale...\n")

# Conversion de la forme géométrique finale de l'union en data.frame pour ggplot
df_union_finale <- as.data.frame(union_totale)

# Sécurisation de l'identifiant de groupe pour geom_polygon
nom_id <- grep("id", names(df_union_finale), value = TRUE)
df_union_finale$group_id <- if(length(nom_id) > 0) df_union_finale[[nom_id]] else 1

# Graphe A : Cartographie de la RÉUNION des cercles (Silhouette calcinée finale)
p_map <- ggplot() +
   geom_polygon(data = df_union_finale, 
                aes(x = x, y = y, group = group_id), 
                fill = "grey20", colour = "black", linewidth = 0.5, alpha = 0.8) +
   coord_fixed(xlim = c(0,1), ylim = c(0,1), expand = FALSE) +
   labs(title = "Zone calcinée finale (Réunion totale)", x = "x", y = "y") +
   theme_minimal()

# Graphe B : Courbe d'évolution des trois indicateurs géométriques
p_stats <- ggplot(suivi_mesures, aes(x = jour)) +
   # 1. Courbe de la fraction d'aire
   geom_line(aes(y = fraction_aire, colour = "Fraction d'aire (AA)"), linewidth = 1) +
   geom_point(aes(y = fraction_aire, colour = "Fraction d'aire (AA)"), size = 2) +
   
   # 2. Courbe de la frontière interne (Front de flamme)
   geom_line(aes(y = frontiere_interne/max(frontiere_interne,1), colour = "Front de flamme interne (LA)"), linewidth = 1, linetype = "dashed") +
   geom_point(aes(y = frontiere_interne/max(frontiere_interne,1), colour = "Front de flamme interne (LA)"), size = 2) +
   
   # 3. Courbe de la frontière externe globale
   geom_line(aes(y = frontiere_externe/max(frontiere_externe,1), colour = "Frontière externe globale"), linewidth = 1, linetype = "dotted") +
   geom_point(aes(y = frontiere_externe/max(frontiere_externe,1), colour = "Frontière externe globale"), size = 2) +
   
   scale_colour_manual(values = c(
      "Fraction d'aire (AA)" = "darkred", 
      "Front de flamme interne (LA)" = "darkblue",
      "Frontière externe globale" = "darkgreen"
   )) +
   labs(title = "Cinétique de propagation", x = "Jour", y = "Valeurs absolues", colour = "Indicateur") +
   theme_minimal() +
   theme(legend.position = "bottom", legend.box = "vertical")

# Affichage des deux graphiques côte à côte avec la bibliothèque standard grid
grid.newpage()
pushViewport(viewport(layout = grid.layout(1, 2)))

print(p_map, vp = viewport(layout.pos.row = 1, layout.pos.col = 1))
print(p_stats, vp = viewport(layout.pos.row = 1, layout.pos.col = 2))

print(suivi_mesures)




```


### Exemple 4 ($\theta$ grand et $\delta$ petit)

On s'en prend maintenant à $\delta$. On prend $\delta_2=\frac{\delta_1}{3}$ et $\theta_2$.


```{r}
library(spatstat)
library(ggplot2)
library(ggforce)
library(grid)

set.seed(40)

#--------------------------
# INITIALISATION
#--------------------------

w <- owin(c(0,1), c(0,1))
aire_fenetre <- spatstat.geom::area(w)

hotspot <- function(x,y){
   6*x + 4*y
}

# --- THETA : Intensité des combustibles ---
theta <- function(x,y){
  5*( 100 + 100*x + 100*y^3 + 100*y)
}

# --- DELTA : Dilatation géométrique déterministe ---
delta <- function(x, y) {
   floor(4 + 3 * x + 2 * y) / 300
}

# Feux initiaux (Jour 1)
pts_actuels <- rpoispp(hotspot, win=w)

# Structures pour l'historique et les graphiques
historique_cercles_total <- data.frame()
union_totale <- emptywindow(w)

suivi_mesures <- data.frame(
   jour = integer(),
   fraction_aire = numeric(),
   frontiere_interne = numeric(),
   frontiere_externe = numeric() # <-- NOUVEAU
)

jour <- 1

#--------------------------
# BOUCLE PRINCIPALE
#--------------------------

while(TRUE){
   
   if(pts_actuels$n==0){
      cat("Plus aucun feu actif.\n")
      break
   }
   
   # Calcul déterministe des rayons selon la position
   r <- delta(pts_actuels$x, pts_actuels$y)
   
   cercles_du_jour <- data.frame(
      x0 = pts_actuels$x,
      y0 = pts_actuels$y,
      r  = r,
      jour = jour
   )
   
   historique_cercles_total <- rbind(historique_cercles_total, cercles_du_jour)
   
   # Union des disques du jour
   liste_disques <- vector("list", pts_actuels$n)
   for(i in seq_len(pts_actuels$n)){
      liste_disques[[i]] <- disc(r[i], centre=c(pts_actuels$x[i], pts_actuels$y[i]))
   }
   
   union_du_jour <- intersect.owin(union.owin(as.solist(liste_disques)), w)
   
   #------------------------------------------------------
   # CORRECTION : Le feu ne se propage que sur le combustible restant
   #------------------------------------------------------
   # Zone encore intacte au début de la journée
   zone_combustible_restant <- setminus.owin(w, union_totale)
   
   # Processus de Poisson généré UNIQUEMENT dans la zone non brûlée
   pts_comb_tous <- rpoispp(theta, win = zone_combustible_restant)
   
   # Parmi les combustibles restants, lesquels sont touchés aujourd'hui ?
   retenus <- inside.owin(pts_comb_tous$x, pts_comb_tous$y, union_du_jour)
   
   pts_comb_du_jour <- ppp(pts_comb_tous$x[retenus], pts_comb_tous$y[retenus], window=w)
   pts_comb_hors_zone <- ppp(pts_comb_tous$x[!retenus], pts_comb_tous$y[!retenus], window=w)
   
   # Mise à jour de la zone brûlée globale
   union_totale <- union.owin(union_totale, union_du_jour)
   
   # --- CALCUL DES MESURES GÉOMÉTRIQUES DU CUMUL ---
   fraction_aire_cumulee <- spatstat.geom::area(union_totale) / aire_fenetre
   
   # 1. Front de flamme interne (sans les bordures du carré w)
   tous_les_contours <- edges(union_totale)
   w_interne <- erosion(w, r = 1e-6)
   contours_internes <- clip.psp(tous_les_contours, window = w_interne)
   frontiere_interne_totale <- sum(lengths_psp(contours_internes)) / aire_fenetre
   
   # 2. Frontière externe globale (incluant les bordures du carré w) - NOUVEAU
   frontiere_externe_totale <- spatstat.geom::perimeter(union_totale) / aire_fenetre
   
   # Sauvegarde des statistiques
   suivi_mesures <- rbind(suivi_mesures, data.frame(
      jour = jour,
      fraction_aire = fraction_aire_cumulee,
      frontiere_interne = frontiere_interne_totale,
      frontiere_externe = frontiere_externe_totale # <-- NOUVEAU
   ))
   
   #------------------------------------------------------
   # Préparation des données pour le plot du jour
   #------------------------------------------------------
   df_combustibles <- as.data.frame(pts_comb_du_jour)
   df_hors_zone <- as.data.frame(pts_comb_hors_zone)
   
   cercles_noirs <- historique_cercles_total[historique_cercles_total$jour < jour, ]
   
   p <- ggplot()
   
   if(nrow(cercles_noirs) > 0){
      p <- p + geom_circle(data=cercles_noirs, aes(x0=x0,y0=y0,r=r), fill="black", alpha=0.15, colour=NA)
   }
   
   p <- p +
      geom_circle(data=cercles_du_jour, aes(x0=x0,y0=y0,r=r), fill="magenta", alpha=0.3, colour="red", linewidth=0.3) +
      geom_point(data=df_combustibles, aes(x,y), colour="purple", size=0.5) +
      geom_point(data=df_hors_zone, aes(x,y), colour="lightblue", alpha=0.3, size=0.35) +
      coord_fixed(xlim=c(0,1), ylim=c(0,1), expand=FALSE) +
      theme_minimal() +
      labs(
         title=paste("Jour", jour),
         subtitle=paste0("Aire : ", round(fraction_aire_cumulee * 100, 1), 
                          "% | Front Int : ", round(frontiere_interne_totale, 2),
                          " | Front Ext : ", round(frontiere_externe_totale, 2))
      )
   
   print(p)
   Sys.sleep(0.4)
   
   # Arrêt si le carré est couvert
   if(fraction_aire_cumulee >= 0.999){
      cat("Le carré est entièrement brûlé.\n")
      break
   }
   
   # Passage au lendemain
   if(pts_comb_du_jour$n == 0){
      cat("Plus aucun nouveau combustible atteint.\n")
      break
   } else {
      pts_actuels <- pts_comb_du_jour
      jour <- jour + 1
   }
}

#------------------------------------------------------
# 4. GRAPHIQUES RÉCAPITULATIFS FINAUX (SANS PATCHWORK)
#------------------------------------------------------
cat("\nGénération de la synthèse finale...\n")

# Conversion de la forme géométrique finale de l'union en data.frame pour ggplot
df_union_finale <- as.data.frame(union_totale)

# Sécurisation de l'identifiant de groupe pour geom_polygon
nom_id <- grep("id", names(df_union_finale), value = TRUE)
df_union_finale$group_id <- if(length(nom_id) > 0) df_union_finale[[nom_id]] else 1

# Graphe A : Cartographie de la RÉUNION des cercles (Silhouette calcinée finale)
p_map <- ggplot() +
   geom_polygon(data = df_union_finale, 
                aes(x = x, y = y, group = group_id), 
                fill = "grey20", colour = "black", linewidth = 0.5, alpha = 0.8) +
   coord_fixed(xlim = c(0,1), ylim = c(0,1), expand = FALSE) +
   labs(title = "Zone calcinée finale (Réunion totale)", x = "x", y = "y") +
   theme_minimal()

# Graphe B : Courbe d'évolution des trois indicateurs géométriques
p_stats <- ggplot(suivi_mesures, aes(x = jour)) +
   # 1. Courbe de la fraction d'aire
   geom_line(aes(y = fraction_aire, colour = "Fraction d'aire (AA)"), linewidth = 1) +
   geom_point(aes(y = fraction_aire, colour = "Fraction d'aire (AA)"), size = 2) +
   
   # 2. Courbe de la frontière interne (Front de flamme)
   geom_line(aes(y = frontiere_interne/max(frontiere_interne,1), colour = "Front de flamme interne (LA)"), linewidth = 1, linetype = "dashed") +
   geom_point(aes(y = frontiere_interne/max(frontiere_interne,1), colour = "Front de flamme interne (LA)"), size = 2) +
   
   # 3. Courbe de la frontière externe globale
   geom_line(aes(y = frontiere_externe/max(frontiere_externe,1), colour = "Frontière externe globale"), linewidth = 1, linetype = "dotted") +
   geom_point(aes(y = frontiere_externe/max(frontiere_externe,1), colour = "Frontière externe globale"), size = 2) +
   
   scale_colour_manual(values = c(
      "Fraction d'aire (AA)" = "darkred", 
      "Front de flamme interne (LA)" = "darkblue",
      "Frontière externe globale" = "darkgreen"
   )) +
   labs(title = "Cinétique de propagation", x = "Jour", y = "Valeurs absolues", colour = "Indicateur") +
   theme_minimal() +
   theme(legend.position = "bottom", legend.box = "vertical")

# Affichage des deux graphiques côte à côte avec la bibliothèque standard grid
grid.newpage()
pushViewport(viewport(layout = grid.layout(1, 2)))

print(p_map, vp = viewport(layout.pos.row = 1, layout.pos.col = 1))
print(p_stats, vp = viewport(layout.pos.row = 1, layout.pos.col = 2))

print(suivi_mesures)




```


### Exemple 5 ($\theta$ petit et $\delta$ grand)

Finalement, on observe ce qui se passe avec $\delta_3=3\delta_1$ et $\theta_3$.

```{r}
library(spatstat)
library(ggplot2)
library(ggforce)
library(grid)

set.seed(40)

#--------------------------
# INITIALISATION
#--------------------------

w <- owin(c(0,1), c(0,1))
aire_fenetre <- spatstat.geom::area(w)

hotspot <- function(x,y){
   6*x + 4*y
}

# --- THETA : Intensité des combustibles ---
theta <- function(x,y){
  ( 100 + 100*x + 100*y^3 + 100*y)/3
}

# --- DELTA : Dilatation géométrique déterministe ---
delta <- function(x, y) {
   3*floor(4 + 3 * x + 2 * y) / 100
}

# Feux initiaux (Jour 1)
pts_actuels <- rpoispp(hotspot, win=w)

# Structures pour l'historique et les graphiques
historique_cercles_total <- data.frame()
union_totale <- emptywindow(w)

suivi_mesures <- data.frame(
   jour = integer(),
   fraction_aire = numeric(),
   frontiere_interne = numeric(),
   frontiere_externe = numeric() # <-- NOUVEAU
)

jour <- 1

#--------------------------
# BOUCLE PRINCIPALE
#--------------------------

while(TRUE){
   
   if(pts_actuels$n==0){
      cat("Plus aucun feu actif.\n")
      break
   }
   
   # Calcul déterministe des rayons selon la position
   r <- delta(pts_actuels$x, pts_actuels$y)
   
   cercles_du_jour <- data.frame(
      x0 = pts_actuels$x,
      y0 = pts_actuels$y,
      r  = r,
      jour = jour
   )
   
   historique_cercles_total <- rbind(historique_cercles_total, cercles_du_jour)
   
   # Union des disques du jour
   liste_disques <- vector("list", pts_actuels$n)
   for(i in seq_len(pts_actuels$n)){
      liste_disques[[i]] <- disc(r[i], centre=c(pts_actuels$x[i], pts_actuels$y[i]))
   }
   
   union_du_jour <- intersect.owin(union.owin(as.solist(liste_disques)), w)
   
   #------------------------------------------------------
   # CORRECTION : Le feu ne se propage que sur le combustible restant
   #------------------------------------------------------
   # Zone encore intacte au début de la journée
   zone_combustible_restant <- setminus.owin(w, union_totale)
   
   # Processus de Poisson généré UNIQUEMENT dans la zone non brûlée
   pts_comb_tous <- rpoispp(theta, win = zone_combustible_restant)
   
   # Parmi les combustibles restants, lesquels sont touchés aujourd'hui ?
   retenus <- inside.owin(pts_comb_tous$x, pts_comb_tous$y, union_du_jour)
   
   pts_comb_du_jour <- ppp(pts_comb_tous$x[retenus], pts_comb_tous$y[retenus], window=w)
   pts_comb_hors_zone <- ppp(pts_comb_tous$x[!retenus], pts_comb_tous$y[!retenus], window=w)
   
   # Mise à jour de la zone brûlée globale
   union_totale <- union.owin(union_totale, union_du_jour)
   
   # --- CALCUL DES MESURES GÉOMÉTRIQUES DU CUMUL ---
   fraction_aire_cumulee <- spatstat.geom::area(union_totale) / aire_fenetre
   
   # 1. Front de flamme interne (sans les bordures du carré w)
   tous_les_contours <- edges(union_totale)
   w_interne <- erosion(w, r = 1e-6)
   contours_internes <- clip.psp(tous_les_contours, window = w_interne)
   frontiere_interne_totale <- sum(lengths_psp(contours_internes)) / aire_fenetre
   
   # 2. Frontière externe globale (incluant les bordures du carré w) - NOUVEAU
   frontiere_externe_totale <- spatstat.geom::perimeter(union_totale) / aire_fenetre
   
   # Sauvegarde des statistiques
   suivi_mesures <- rbind(suivi_mesures, data.frame(
      jour = jour,
      fraction_aire = fraction_aire_cumulee,
      frontiere_interne = frontiere_interne_totale,
      frontiere_externe = frontiere_externe_totale # <-- NOUVEAU
   ))
   
   #------------------------------------------------------
   # Préparation des données pour le plot du jour
   #------------------------------------------------------
   df_combustibles <- as.data.frame(pts_comb_du_jour)
   df_hors_zone <- as.data.frame(pts_comb_hors_zone)
   
   cercles_noirs <- historique_cercles_total[historique_cercles_total$jour < jour, ]
   
   p <- ggplot()
   
   if(nrow(cercles_noirs) > 0){
      p <- p + geom_circle(data=cercles_noirs, aes(x0=x0,y0=y0,r=r), fill="black", alpha=0.15, colour=NA)
   }
   
   p <- p +
      geom_circle(data=cercles_du_jour, aes(x0=x0,y0=y0,r=r), fill="magenta", alpha=0.3, colour="red", linewidth=0.3) +
      geom_point(data=df_combustibles, aes(x,y), colour="purple", size=0.5) +
      geom_point(data=df_hors_zone, aes(x,y), colour="lightblue", alpha=0.3, size=0.35) +
      coord_fixed(xlim=c(0,1), ylim=c(0,1), expand=FALSE) +
      theme_minimal() +
      labs(
         title=paste("Jour", jour),
         subtitle=paste0("Aire : ", round(fraction_aire_cumulee * 100, 1), 
                          "% | Front Int : ", round(frontiere_interne_totale, 2),
                          " | Front Ext : ", round(frontiere_externe_totale, 2))
      )
   
   print(p)
   Sys.sleep(0.4)
   
   # Arrêt si le carré est couvert
   if(fraction_aire_cumulee >= 0.999){
      cat("Le carré est entièrement brûlé.\n")
      break
   }
   
   # Passage au lendemain
   if(pts_comb_du_jour$n == 0){
      cat("Plus aucun nouveau combustible atteint.\n")
      break
   } else {
      pts_actuels <- pts_comb_du_jour
      jour <- jour + 1
   }
}

#------------------------------------------------------
# 4. GRAPHIQUES RÉCAPITULATIFS FINAUX (SANS PATCHWORK)
#------------------------------------------------------
cat("\nGénération de la synthèse finale...\n")

# Conversion de la forme géométrique finale de l'union en data.frame pour ggplot
df_union_finale <- as.data.frame(union_totale)

# Sécurisation de l'identifiant de groupe pour geom_polygon
nom_id <- grep("id", names(df_union_finale), value = TRUE)
df_union_finale$group_id <- if(length(nom_id) > 0) df_union_finale[[nom_id]] else 1

# Graphe A : Cartographie de la RÉUNION des cercles (Silhouette calcinée finale)
p_map <- ggplot() +
   geom_polygon(data = df_union_finale, 
                aes(x = x, y = y, group = group_id), 
                fill = "grey20", colour = "black", linewidth = 0.5, alpha = 0.8) +
   coord_fixed(xlim = c(0,1), ylim = c(0,1), expand = FALSE) +
   labs(title = "Zone calcinée finale (Réunion totale)", x = "x", y = "y") +
   theme_minimal()

# Graphe B : Courbe d'évolution des trois indicateurs géométriques
p_stats <- ggplot(suivi_mesures, aes(x = jour)) +
   # 1. Courbe de la fraction d'aire
   geom_line(aes(y = fraction_aire, colour = "Fraction d'aire (AA)"), linewidth = 1) +
   geom_point(aes(y = fraction_aire, colour = "Fraction d'aire (AA)"), size = 2) +
   
   # 2. Courbe de la frontière interne (Front de flamme)
   geom_line(aes(y = frontiere_interne/max(frontiere_interne,1), colour = "Front de flamme interne (LA)"), linewidth = 1, linetype = "dashed") +
   geom_point(aes(y = frontiere_interne/max(frontiere_interne,1), colour = "Front de flamme interne (LA)"), size = 2) +
   
   # 3. Courbe de la frontière externe globale
   geom_line(aes(y = frontiere_externe/max(frontiere_externe,1), colour = "Frontière externe globale"), linewidth = 1, linetype = "dotted") +
   geom_point(aes(y = frontiere_externe/max(frontiere_externe,1), colour = "Frontière externe globale"), size = 2) +
   
   scale_colour_manual(values = c(
      "Fraction d'aire (AA)" = "darkred", 
      "Front de flamme interne (LA)" = "darkblue",
      "Frontière externe globale" = "darkgreen"
   )) +
   labs(title = "Cinétique de propagation", x = "Jour", y = "Valeurs absolues", colour = "Indicateur") +
   theme_minimal() +
   theme(legend.position = "bottom", legend.box = "vertical")

# Affichage des deux graphiques côte à côte avec la bibliothèque standard grid
grid.newpage()
pushViewport(viewport(layout = grid.layout(1, 2)))

print(p_map, vp = viewport(layout.pos.row = 1, layout.pos.col = 1))
print(p_stats, vp = viewport(layout.pos.row = 1, layout.pos.col = 2))

print(suivi_mesures)


```


### Exemple 6 ($\theta$ et $\delta$ grands)

On fait ici la simulation avec $\theta_2$ et $\delta_3$.

```{r}
library(spatstat)
library(ggplot2)
library(ggforce)
library(grid)

set.seed(40)

#--------------------------
# INITIALISATION
#--------------------------

w <- owin(c(0,1), c(0,1))
aire_fenetre <- spatstat.geom::area(w)

hotspot <- function(x,y){
   6*x + 4*y
}

# --- THETA : Intensité des combustibles ---
theta <- function(x,y){
  5*( 100 + 100*x + 100*y^3 + 100*y)
}

# --- DELTA : Dilatation géométrique déterministe ---
delta <- function(x, y) {
   3*floor(4 + 3 * x + 2 * y) / 100
}

# Feux initiaux (Jour 1)
pts_actuels <- rpoispp(hotspot, win=w)

# Structures pour l'historique et les graphiques
historique_cercles_total <- data.frame()
union_totale <- emptywindow(w)

suivi_mesures <- data.frame(
   jour = integer(),
   fraction_aire = numeric(),
   frontiere_interne = numeric(),
   frontiere_externe = numeric() # <-- NOUVEAU
)

jour <- 1

#--------------------------
# BOUCLE PRINCIPALE
#--------------------------

while(TRUE){
   
   if(pts_actuels$n==0){
      cat("Plus aucun feu actif.\n")
      break
   }
   
   # Calcul déterministe des rayons selon la position
   r <- delta(pts_actuels$x, pts_actuels$y)
   
   cercles_du_jour <- data.frame(
      x0 = pts_actuels$x,
      y0 = pts_actuels$y,
      r  = r,
      jour = jour
   )
   
   historique_cercles_total <- rbind(historique_cercles_total, cercles_du_jour)
   
   # Union des disques du jour
   liste_disques <- vector("list", pts_actuels$n)
   for(i in seq_len(pts_actuels$n)){
      liste_disques[[i]] <- disc(r[i], centre=c(pts_actuels$x[i], pts_actuels$y[i]))
   }
   
   union_du_jour <- intersect.owin(union.owin(as.solist(liste_disques)), w)
   
   #------------------------------------------------------
   # CORRECTION : Le feu ne se propage que sur le combustible restant
   #------------------------------------------------------
   # Zone encore intacte au début de la journée
   zone_combustible_restant <- setminus.owin(w, union_totale)
   
   # Processus de Poisson généré UNIQUEMENT dans la zone non brûlée
   pts_comb_tous <- rpoispp(theta, win = zone_combustible_restant)
   
   # Parmi les combustibles restants, lesquels sont touchés aujourd'hui ?
   retenus <- inside.owin(pts_comb_tous$x, pts_comb_tous$y, union_du_jour)
   
   pts_comb_du_jour <- ppp(pts_comb_tous$x[retenus], pts_comb_tous$y[retenus], window=w)
   pts_comb_hors_zone <- ppp(pts_comb_tous$x[!retenus], pts_comb_tous$y[!retenus], window=w)
   
   # Mise à jour de la zone brûlée globale
   union_totale <- union.owin(union_totale, union_du_jour)
   
   # --- CALCUL DES MESURES GÉOMÉTRIQUES DU CUMUL ---
   fraction_aire_cumulee <- spatstat.geom::area(union_totale) / aire_fenetre
   
   # 1. Front de flamme interne (sans les bordures du carré w)
   tous_les_contours <- edges(union_totale)
   w_interne <- erosion(w, r = 1e-6)
   contours_internes <- clip.psp(tous_les_contours, window = w_interne)
   frontiere_interne_totale <- sum(lengths_psp(contours_internes)) / aire_fenetre
   
   # 2. Frontière externe globale (incluant les bordures du carré w) - NOUVEAU
   frontiere_externe_totale <- spatstat.geom::perimeter(union_totale) / aire_fenetre
   
   # Sauvegarde des statistiques
   suivi_mesures <- rbind(suivi_mesures, data.frame(
      jour = jour,
      fraction_aire = fraction_aire_cumulee,
      frontiere_interne = frontiere_interne_totale,
      frontiere_externe = frontiere_externe_totale # <-- NOUVEAU
   ))
   
   #------------------------------------------------------
   # Préparation des données pour le plot du jour
   #------------------------------------------------------
   df_combustibles <- as.data.frame(pts_comb_du_jour)
   df_hors_zone <- as.data.frame(pts_comb_hors_zone)
   
   cercles_noirs <- historique_cercles_total[historique_cercles_total$jour < jour, ]
   
   p <- ggplot()
   
   if(nrow(cercles_noirs) > 0){
      p <- p + geom_circle(data=cercles_noirs, aes(x0=x0,y0=y0,r=r), fill="black", alpha=0.15, colour=NA)
   }
   
   p <- p +
      geom_circle(data=cercles_du_jour, aes(x0=x0,y0=y0,r=r), fill="magenta", alpha=0.3, colour="red", linewidth=0.3) +
      geom_point(data=df_combustibles, aes(x,y), colour="purple", size=0.5) +
      geom_point(data=df_hors_zone, aes(x,y), colour="lightblue", alpha=0.3, size=0.35) +
      coord_fixed(xlim=c(0,1), ylim=c(0,1), expand=FALSE) +
      theme_minimal() +
      labs(
         title=paste("Jour", jour),
         subtitle=paste0("Aire : ", round(fraction_aire_cumulee * 100, 1), 
                          "% | Front Int : ", round(frontiere_interne_totale, 2),
                          " | Front Ext : ", round(frontiere_externe_totale, 2))
      )
   
   print(p)
   Sys.sleep(0.4)
   
   # Arrêt si le carré est couvert
   if(fraction_aire_cumulee >= 0.999){
      cat("Le carré est entièrement brûlé.\n")
      break
   }
   
   # Passage au lendemain
   if(pts_comb_du_jour$n == 0){
      cat("Plus aucun nouveau combustible atteint.\n")
      break
   } else {
      pts_actuels <- pts_comb_du_jour
      jour <- jour + 1
   }
}

#------------------------------------------------------
# 4. GRAPHIQUES RÉCAPITULATIFS FINAUX (SANS PATCHWORK)
#------------------------------------------------------
cat("\nGénération de la synthèse finale...\n")

# Conversion de la forme géométrique finale de l'union en data.frame pour ggplot
df_union_finale <- as.data.frame(union_totale)

# Sécurisation de l'identifiant de groupe pour geom_polygon
nom_id <- grep("id", names(df_union_finale), value = TRUE)
df_union_finale$group_id <- if(length(nom_id) > 0) df_union_finale[[nom_id]] else 1

# Graphe A : Cartographie de la RÉUNION des cercles (Silhouette calcinée finale)
p_map <- ggplot() +
   geom_polygon(data = df_union_finale, 
                aes(x = x, y = y, group = group_id), 
                fill = "grey20", colour = "black", linewidth = 0.5, alpha = 0.8) +
   coord_fixed(xlim = c(0,1), ylim = c(0,1), expand = FALSE) +
   labs(title = "Zone calcinée finale (Réunion totale)", x = "x", y = "y") +
   theme_minimal()

# Graphe B : Courbe d'évolution des trois indicateurs géométriques
p_stats <- ggplot(suivi_mesures, aes(x = jour)) +
   # 1. Courbe de la fraction d'aire
   geom_line(aes(y = fraction_aire, colour = "Fraction d'aire (AA)"), linewidth = 1) +
   geom_point(aes(y = fraction_aire, colour = "Fraction d'aire (AA)"), size = 2) +
   
   # 2. Courbe de la frontière interne (Front de flamme)
   geom_line(aes(y = frontiere_interne/max(frontiere_interne,1), colour = "Front de flamme interne (LA)"), linewidth = 1, linetype = "dashed") +
   geom_point(aes(y = frontiere_interne/max(frontiere_interne,1), colour = "Front de flamme interne (LA)"), size = 2) +
   
   # 3. Courbe de la frontière externe globale
   geom_line(aes(y = frontiere_externe/max(frontiere_externe,1), colour = "Frontière externe globale"), linewidth = 1, linetype = "dotted") +
   geom_point(aes(y = frontiere_externe/max(frontiere_externe,1), colour = "Frontière externe globale"), size = 2) +
   
   scale_colour_manual(values = c(
      "Fraction d'aire (AA)" = "darkred", 
      "Front de flamme interne (LA)" = "darkblue",
      "Frontière externe globale" = "darkgreen"
   )) +
   labs(title = "Cinétique de propagation", x = "Jour", y = "Valeurs absolues", colour = "Indicateur") +
   theme_minimal() +
   theme(legend.position = "bottom", legend.box = "vertical")

# Affichage des deux graphiques côte à côte avec la bibliothèque standard grid
grid.newpage()
pushViewport(viewport(layout = grid.layout(1, 2)))

print(p_map, vp = viewport(layout.pos.row = 1, layout.pos.col = 1))
print(p_stats, vp = viewport(layout.pos.row = 1, layout.pos.col = 2))

print(suivi_mesures)
```



### Conclusion des résultats

Avec ces simulations, on voit que la fonction qui a le plus grand effet sur l'aire couverte est la fonction $\delta$. Dans 4.6, on a une grande aire couverte, malgré un petit $\theta$. Au contraire, dans 4.5, on utilise un grand $\theta$, mais le petit $\delta$ empêche au feu de prendre beaucoup d'ampleur.

## Probabilité que le feu s'éteigne après la première étape

Notons par $h(n\vert x_0)$ la probabilité que le feu s'éteigne au plus à la n-ième étape, où $x_0$ est l'ensemble des points qui ont été générés à l'intérieur de la réunion des feux du jour précédent. Alors $h(1\vert x_0)$ représente la probabilité qu'aucun combustible ne soit généré au jour 2 dans $\delta(x_0)$. On a $h(1\vert x_0)=exp(-\theta(\delta(x_0)))$[@serra2010].

### Exemple avec $\delta$ et $\theta$ constants

On commence avec les points chauds qui sont situés au même endroit qu'à la Figure 2.8, on génère un processus de poisson d'intensité $\theta$ pour estimer l'intensité des combustibles (on assume la constance) et $\delta$ pour tous les points (on assume la constance, il suffit alors de calculer le rayon pour un des cercles)

```{r}
library(ggplot2)
library(ggforce)
library(spatstat)

set.seed(40)

#--------------------------
# INITIALISATION
#--------------------------
w <- owin(c(0,1), c(0,1))

# Points de départ imposés (Germes Jour 1)
coordonnees_x <- c(0.1, 0.4, 0.7, 0.8)
coordonnees_y <- c(0.5, 0.3, 0.2, 0.8)
pts_actuels <- ppp(coordonnees_x, coordonnees_y, window = w)

# Paramètres constants (Modèle homogène)
delta_constant <- 0.04
theta_constant <- 50

#--------------------------
# ÉTAPE 1 : PROPAGATION
#--------------------------

# 1. Génération des rayons fixes (delta constant)
r <- rep(delta_constant, pts_actuels$n)

df_cercles_jour1 <- data.frame(
   x0 = pts_actuels$x,
   y0 = pts_actuels$y,
   r  = r
)

# 2. Union géométrique des disques restreinte au carré
liste_disques <- vector("list", pts_actuels$n)
for(i in seq_len(pts_actuels$n)){
   liste_disques[[i]] <- disc(r[i], centre = c(pts_actuels$x[i], pts_actuels$y[i]))
}
union_jour1 <- intersect.owin(union.owin(as.solist(liste_disques)), w)

# 3. Processus de Poisson homogène pour les combustibles (theta constant)
pts_comb_tous <- rpoispp(theta_constant, win = w)

# 4. Détection des combustibles touchés (Futurs foyers du Jour 2)
est_touche <- inside.owin(pts_comb_tous$x, pts_comb_tous$y, union_jour1)

df_comb_touches <- data.frame(
   x = pts_comb_tous$x[est_touche],
   y = pts_comb_tous$y[est_touche]
)

df_comb_intacts <- data.frame(
   x = pts_comb_tous$x[!est_touche],
   y = pts_comb_tous$y[!est_touche]
)

#--------------------------
# GRAPHIOUE DE L'ÉTAPE 1 AVEC COMPTE DES POINTS
#--------------------------
ggplot() +
   # Cercles de dilatation (Zone balayée au Jour 1)
   geom_circle(data = df_cercles_jour1, aes(x0=x0, y0=y0, r=r),
               fill = "magenta", alpha = 0.25, colour = "red", linewidth = 0.4) +
   
   # Combustibles non touchés (Hors des cercles)
   geom_point(data = df_comb_intacts, aes(x, y), 
              colour = "lightblue", alpha = 0.5, size = 0.6) +
   
   # Nouveaux foyers allumés (Dans les cercles, valides pour le Jour 2)
   geom_point(data = df_comb_touches, aes(x, y), 
              colour = "purple", size = 1) +
   
   # Germes initiaux du Jour 1
   geom_point(data = data.frame(x=coordonnees_x, y=coordonnees_y), aes(x, y),
              colour = "darkred", size = 1) +
   
   # --- AJOUT DU TEXTE SUR LE GRAPHIQUE ---
   annotate("label", x = 0.05, y = 0.95, 
            label = paste0("Total des combustibles : ", pts_comb_tous$n, 
                           "\nNouveaux foyers : ", nrow(df_comb_touches)),
            hjust = 0, vjust = 1, 
            fill = "white", alpha = 0.8, colour = "black", size = 3.5) +
   
   coord_fixed(xlim = c(0, 1), ylim = c(0, 1), expand = FALSE) +
   labs(title = "Figure 2.9 : Première étape de propagation",
        x = "x", y = "y") +
   theme_minimal()


```

Puisqu'on assume la constance pour les deux paramètres, on a $\delta=0.04$ et $\theta=53$. Pour obtenir la probabilité que le feu s'éteigne à la première étape, il suffit de calculer $\int_{\hat\delta(x_0)}\hat\theta(x,y)dA$; on trouve $\int_{\hat\delta(x_0)}\hat\theta(x,y)dA\approx1,066$. Autrement dit, on a $\mathbb{E}(N(\hat\delta(x_0)))\approx1,066$, de telle sorte que $N(\hat\delta(x_0)) \sim Poisson(1,066)$ et que $\mathbb{P}(N(\hat\delta(x_0))=0)=e^{-1,066} \frac{1,066^0}{0!}= \frac{1}{e^{1,066}} \approx 0,344$, donc $\mathbb{P}(N (\hat\delta(x_0)) \geq 1)=1-\mathbb{P}(N(\delta(x_0))=0) \approx 0,656$.

```{r}
library(spatstat)
library(ggplot2)

set.seed(42)

#--------------------------
# INITIALISATION
#--------------------------
w <- owin(c(0,1), c(0,1))

# Points de départ imposés (Germes Jour 1)
coordonnees_x <- c(0.1, 0.4, 0.7, 0.8)
coordonnees_y <- c(0.5, 0.3, 0.2, 0.8)
pts_actuels <- ppp(coordonnees_x, coordonnees_y, window = w)

# Paramètres constants
delta_constant <- 0.04
theta_constant <- 50
n_simulations <- 250

# Union géométrique fixe des disques du Jour 1
r <- rep(delta_constant, pts_actuels$n)
liste_disques <- vector("list", pts_actuels$n)
for(i in seq_len(pts_actuels$n)){
   liste_disques[[i]] <- disc(r[i], centre = c(pts_actuels$x[i], pts_actuels$y[i]))
}
union_jour1 <- intersect.owin(union.owin(as.solist(liste_disques)), w)

#--------------------------
# BOUCLE DE MONTE-CARLO
#--------------------------
succes <- 0L # Compteur d'itérations avec au moins un point
historique_comptes <- integer(n_simulations)

for(sim in 1:n_simulations) {
  
  # 1. Génération d'une nouvelle réalisation du processus de Poisson homogène
  pts_comb_tous <- rpoispp(theta_constant, win = w)
  
  # 2. Détection des combustibles capturés par la géométrie fixe
  est_touche <- inside.owin(pts_comb_tous$x, pts_comb_tous$y, union_jour1)
  nb_touches <- sum(est_touche)
  
  # Stockage pour analyse statistique facultative
  historique_comptes[sim] <- nb_touches
  
  # 3. Vérification de la condition : au moins un point présent
  if(nb_touches >= 1) {
    succes <- succes + 1L
  }
}

#--------------------------
# CALCUL DES PROBABILITÉS
#--------------------------
probabilite_empirique <- succes / n_simulations

#--- AFFICHAGE STRICT DES RÉSULTATS ---
cat("--- RÉSULTATS DES 250 SIMULATIONS ---\n")
cat("Nombre de simulations avec au moins un foyer :", succes, "/", n_simulations, "\n")
cat("Probabilité empirique (Monte-Carlo)          :", probabilite_empirique, "\n")

```

On arrive avec un résultat assez près du résultat attendu avec 0,644 lorsqu'on fait la simulation 250 fois. Les paramètres réels utilisés étaient $\delta=0,04$ et $\theta=50$.

### Exemple avec $\delta$ de la forme $\delta=ax+by+c$ et $\theta$ constant

On refait l'exemple précédent, on assume à nouveau que $\theta$ est constant, mais on assume que $\delta$ est de la forme $ax+by+c=0$:

```{r}
library(ggplot2)
library(ggforce)
library(spatstat)

set.seed(40)

#--------------------------
# INITIALISATION
#--------------------------
w <- owin(c(0,1), c(0,1))

# Points de départ imposés (Germes Jour 1)
coordonnees_x <- c(0.1, 0.4, 0.7, 0.8)
coordonnees_y <- c(0.5, 0.3, 0.2, 0.8)
pts_actuels <- ppp(coordonnees_x, coordonnees_y, window = w)

# --- NOUVEAU : FONCTION DELTA LINÉAIRE ax + by + c ---
delta <- function(x, y) {
  0.04 * x + 0.03 * y + 0.02
}
theta_constant <- 50

#--------------------------
# ÉTAPE 1 : PROPAGATION
#--------------------------

# 1. Calcul des rayons selon la position de chaque germe
r <- delta(pts_actuels$x, pts_actuels$y)

df_cercles_jour1 <- data.frame(
   x0 = pts_actuels$x,
   y0 = pts_actuels$y,
   r  = r
)

# 2. Union géométrique des disques restreinte au carré
liste_disques <- vector("list", pts_actuels$n)
for(i in seq_len(pts_actuels$n)){
   liste_disques[[i]] <- disc(r[i], centre = c(pts_actuels$x[i], pts_actuels$y[i]))
}
union_jour1 <- intersect.owin(union.owin(as.solist(liste_disques)), w)

# 3. Processus de Poisson homogène pour les combustibles
pts_comb_tous <- rpoispp(theta_constant, win = w)

# 4. Détection des combustibles touchés
est_touche <- inside.owin(pts_comb_tous$x, pts_comb_tous$y, union_jour1)

df_comb_touches <- data.frame(
   x = pts_comb_tous$x[est_touche],
   y = pts_comb_tous$y[est_touche]
)

df_comb_intacts <- data.frame(
   x = pts_comb_tous$x[!est_touche],
   y = pts_comb_tous$y[!est_touche]
)

#--------------------------
# GRAPHIQUE DE L'ÉTAPE 1
#--------------------------
ggplot() +
   # Cercles de dilatation (Zone balayée au Jour 1 - Rayons variables)
   geom_circle(data = df_cercles_jour1, aes(x0=x0, y0=y0, r=r),
               fill = "magenta", alpha = 0.25, colour = "red", linewidth = 0.4) +
   
   # Combustibles non touchés
   geom_point(data = df_comb_intacts, aes(x, y), 
              colour = "lightblue", alpha = 0.5, size = 0.6) +
   
   # Nouveaux foyers allumés
   geom_point(data = df_comb_touches, aes(x, y), 
              colour = "purple", size = 1) +
   
   # Germes initiaux du Jour 1
   geom_point(data = data.frame(x=coordonnees_x, y=coordonnees_y), aes(x, y),
              colour = "darkred", size = 2.5) +
   
   # Annotation du nombre total et détails des points
   annotate("label", x = 0.05, y = 0.95, 
            label = paste0("Total des combustibles : ", pts_comb_tous$n,
                           "\nDont touchés (violets) : ", nrow(df_comb_touches),
                           "\nDont intacts (bleus)  : ", nrow(df_comb_intacts)),
            hjust = 0, vjust = 1, 
            fill = "white", alpha = 0.8, colour = "black", size = 3.5) +
   
   coord_fixed(xlim = c(0, 1), ylim = c(0, 1), expand = FALSE) +
   labs(title = " Première étape de propagation )",
        x = "x", y = "y") +
   theme_minimal()

```

On estime $\hat\theta=53$. En ce qui concerne $\delta$, il suffit d'un peu de résolution de systèmes d'équations linéaires avec les rayon qu'on peut facilement calculer. On obtient $\hat\delta = 0,04x+0,03y +0,02$. On a $\mathbb{E}(N(\hat\delta(x_0)))=\int_{\hat\delta(x_0)}\theta dA=\pi(0,039^2+0,045^2+0,054^2+0,076^2)53=2,038$, donc $N(\delta(x_0))\sim Poisson(2,038)$ et $\mathbb{P}(N(\delta(x_0))\geq 1)= 1-\mathbb{P}(N(\hat\delta(x_0))=0)=1-e^{-2,038}\approx 0,87$. Avec 250 simulations, on obtient:

```{r}
library(spatstat)

set.seed(40)

#--------------------------
# INITIALISATION
#--------------------------
w <- owin(c(0,1), c(0,1))

coordonnees_x <- c(0.1, 0.4, 0.7, 0.8)
coordonnees_y <- c(0.5, 0.3, 0.2, 0.8)
pts_actuels <- ppp(coordonnees_x, coordonnees_y, window = w)

# --- FONCTION DELTA LINÉAIRE ax + by + c ---
delta <- function(x, y) {
  0.04 * x + 0.03 * y + 0.02
}
theta_constant <- 50
n_simulations <- 250

# Calcul des rayons déterministes basés sur la fonction delta linéaire
r <- delta(pts_actuels$x, pts_actuels$y)

# Union géométrique fixe des disques du Jour 1
liste_disques <- vector("list", pts_actuels$n)
for(i in seq_len(pts_actuels$n)){
   liste_disques[[i]] <- disc(r[i], centre = c(pts_actuels$x[i], pts_actuels$y[i]))
}
union_jour1 <- intersect.owin(union.owin(as.solist(liste_disques)), w)

#--------------------------
# BOUCLE DE MONTE-CARLO
#--------------------------
succes <- 0L 
historique_comptes <- integer(n_simulations)

for(sim in 1:n_simulations) {
  
  # Génération d'une nouvelle grille de combustibles (Poisson)
  pts_comb_tous <- rpoispp(theta_constant, win = w)
  
  # Détection des captures
  est_touche <- inside.owin(pts_comb_tous$x, pts_comb_tous$y, union_jour1)
  nb_touches <- sum(est_touche)
  
  historique_comptes[sim] <- nb_touches
  
  # Condition d'allumage réussi (au moins 1 point trouvé)
  if(nb_touches >= 1) {
    succes <- succes + 1L
  }
}

#--------------------------
# CALCUL DES PROBABILITÉS
#--------------------------
probabilite_empirique <- succes / n_simulations

# Formule théorique : P(N >= 1) = 1 - exp(-theta * Aire de l'union à rayons variables)
aire_union <- spatstat.geom::area(union_jour1)
probabilite_theorique <- 1 - exp(-theta_constant * aire_union)

#--- AFFICHAGE STRICT DES RÉSULTATS ---
cat("--- RÉSULTATS DES 250 SIMULATIONS (DELTA LINÉAIRE) ---\n")
cat("Nombre de simulations avec au moins un foyer :", succes, "/", n_simulations, "\n")
cat("Probabilité empirique (Monte-Carlo)          :", probabilite_empirique, "\n")

```

On estime un probabilité de 0,832, ce qui est assez près de la probabilité calculée. Les paramètres utilisés sont $\theta=50$ et $\delta(x,y)=0,04x+0,03y+0,02$.


### Exemple avec $\delta$ constant et $\theta$ de la forme $\theta=ax+by+c$

On refait l'exemple, cette fois-ci avec $\delta$ constant et $\theta$ de la forme $\theta=ax+by+c$:

```{r}
library(ggplot2)
library(ggforce)
library(spatstat)

set.seed(40)

#--------------------------
# INITIALISATION
#--------------------------
w <- owin(c(0,1), c(0,1))

# Points de départ imposés (Germes Jour 1)
coordonnees_x <- c(0.1, 0.4, 0.7, 0.8)
coordonnees_y <- c(0.5, 0.3, 0.2, 0.8)
pts_actuels <- ppp(coordonnees_x, coordonnees_y, window = w)

# Paramètres du modèle
delta_constant <- 0.04

# --- NOUVEAU : FONCTION THETA LINÉAIRE ax + by + c ---
theta <- function(x, y) {
  100 * x + 50 * y + 25
}

#--------------------------
# ÉTAPE 1 : PROPAGATION
#--------------------------

# 1. Génération des rayons fixes (delta constant)
r <- rep(delta_constant, pts_actuels$n)

df_cercles_jour1 <- data.frame(
   x0 = pts_actuels$x,
   y0 = pts_actuels$y,
   r  = r
)

# 2. Union géométrique des disques restreinte au carré
liste_disques <- vector("list", pts_actuels$n)
for(i in seq_len(pts_actuels$n)){
   liste_disques[[i]] <- disc(r[i], centre = c(pts_actuels$x[i], pts_actuels$y[i]))
}
union_jour1 <- intersect.owin(union.owin(as.solist(liste_disques)), w)

# 3. Processus de Poisson non homogène pour les combustibles (intensité variable)
pts_comb_tous <- rpoispp(theta, win = w)

# 4. Détection des combustibles touchés
est_touche <- inside.owin(pts_comb_tous$x, pts_comb_tous$y, union_jour1)

df_comb_touches <- data.frame(
   x = pts_comb_tous$x[est_touche],
   y = pts_comb_tous$y[est_touche]
)

df_comb_intacts <- data.frame(
   x = pts_comb_tous$x[!est_touche],
   y = pts_comb_tous$y[!est_touche]
)

#--------------------------
# GRAPHIQUE DE L'ÉTAPE 1
#--------------------------
ggplot() +
   # Cercles de dilatation (Zone balayée au Jour 1 - Rayons constants)
   geom_circle(data = df_cercles_jour1, aes(x0=x0, y0=y0, r=r),
               fill = "magenta", alpha = 0.25, colour = "red", linewidth = 0.4) +
   
   # Combustibles non touchés
   geom_point(data = df_comb_intacts, aes(x, y), 
              colour = "lightblue", alpha = 0.5, size = 0.6) +
   
   # Nouveaux foyers allumés
   geom_point(data = df_comb_touches, aes(x, y), 
              colour = "purple", size = 1) +
   
   # Germes initiaux du Jour 1
   geom_point(data = data.frame(x=coordonnees_x, y=coordonnees_y), aes(x, y),
              colour = "darkred", size = 2.5) +
   
   # Annotation du nombre total et détails des points
   annotate("label", x = 0.05, y = 0.95, 
            label = paste0("Total des combustibles : ", pts_comb_tous$n,
                           "\nDont touchés (violets) : ", nrow(df_comb_touches),
                           "\nDont intacts (bleus)  : ", nrow(df_comb_intacts)),
            hjust = 0, vjust = 1, 
            fill = "white", alpha = 0.8, colour = "black", size = 3.5) +
   
   coord_fixed(xlim = c(0, 1), ylim = c(0, 1), expand = FALSE) +
   labs(title = " Première étape de propagation",
        x = "x", y = "y") +
   theme_minimal()

```


Des  points générés par le processus de Poisson, on peut faire comme à la section 2.4.2 afin d'estimer une fonction d'intensité. On prendra les valeurs aux sommets (0,0), (1,0), (0,1) et (1,1) afin d'estimer le plan $\theta(x,y)$ en faisant la moyenne des taux de variation moyens (on prend le tvm dans la direction $\alpha=0$ à partir de $y=1$ et $y=0$, même chose avec $\beta=\frac{\pi}{2}$ et $x=1$ et $x=0$, en ce qui concerne c, on estime la fonction en (0,0)):

```{r}
library(spatstat.geom)
library(spatstat.random)
library(ggplot2)
library(ggforce)

set.seed(40)

#------------------------------------------------------
# 1. INITIALISATION ET CONFIGURATION DES FONCTIONS
#------------------------------------------------------
w <- owin(c(0,1), c(0,1))

# Foyers initiaux (Germes Jour 1)
coordonnees_x <- c(0.1, 0.4, 0.7, 0.8)
coordonnees_y <- c(0.5, 0.3, 0.2, 0.8)
pts_actuels <- ppp(coordonnees_x, coordonnees_y, window = w)

# --- CONFIGURATION DEMANDÉE : THETA LINÉAIRE ET DELTA CONSTANT ---
theta <- function(x, y) {
  50 * x + 50 * y + 50
}
delta_constant <- 0.04

#------------------------------------------------------
# 2. ÉTAPE 1 : PROPAGATION GÉOMÉTRIQUE
#------------------------------------------------------
# Rayons constants pour chaque germe
r <- rep(delta_constant, pts_actuels$n)

# Construction de la zone balayée (Union restreinte à la fenêtre)
liste_disques <- vector("list", pts_actuels$n)
for(i in seq_len(pts_actuels$n)) {
  liste_disques[[i]] <- disc(delta_constant, centre = c(pts_actuels$x[i], pts_actuels$y[i]))
}
union_jour1 <- intersect.owin(union.owin(as.solist(liste_disques)), w)

#------------------------------------------------------
# 3. POISSON & ESTIMATION DE L'INTENSITÉ PAR NOYAU
#------------------------------------------------------
# Génération des combustibles du jour selon la fonction d'intensité theta
pts_comb_tous <- rpoispp(theta, win = w)

# Lissage de noyau (Kernel Density) sur les points générés
den <- density(pts_comb_tous, sigma = 0.3)
den_f <- as.data.frame(den)

# Filtrage pour différencier visuellement les points capturés
est_touche <- inside.owin(pts_comb_tous$x, pts_comb_tous$y, union_jour1)
df_comb_touches <- data.frame(x = pts_comb_tous$x[est_touche], y = pts_comb_tous$y[est_touche])
df_comb_intacts <- data.frame(x = pts_comb_tous$x[!est_touche], y = pts_comb_tous$y[!est_touche])


# --- NOUVEAU : VALEURS D'INTENSITÉ AUX QUATRE COINS ---
#------------------------------------------------------
# Création des 4 points géométriques cibles
points_coins <- ppp(x = c(0, 1, 0, 1), y = c(0, 0, 1, 1), window = w)

# Extraction des valeurs interpolées depuis la grille de lissage den
valeurs_coins <- safelookup(den, points_coins)


#------------------------------------------------------
# GRAPHIOUE 1 : INTENSITÉ ESTIMÉE EN 2D (ggplot2)
#------------------------------------------------------
ggplot() +
  # Carte de chaleur de la densité estimée en arrière-plan
  geom_raster(data = den_f, aes(x = x, y = y, fill = value)) +
  scale_fill_gradientn(colours = c("white", "magenta"), name = "Densité") +
  
  # Superposition des cercles de dilatation delta constants
  geom_circle(data = data.frame(x0 = coordonnees_x, y0 = coordonnees_y, r = r), 
              aes(x0 = x0, y0 = y0, r = r),
              fill = "magenta", alpha = 0.12, colour = "red", linewidth = 0.4) +
  
  # Points combustibles différenciés (cyan = intacts, orange = capturés par delta)
  geom_point(data = df_comb_intacts, aes(x, y), colour = "cyan", alpha = 0.6, size = 0.6) +
  geom_point(data = df_comb_touches, aes(x, y), colour = "orange", size = 1) +
  
  # Germes initiaux d'allumage
  geom_point(data = data.frame(x = coordonnees_x, y = coordonnees_y), aes(x, y), 
             colour = "black", size = 2.5) +
  
  coord_fixed(xlim = c(0, 1), ylim = c(0, 1), expand = FALSE) +
  labs(title = " Fonction d'intensité estimée ",
       subtitle = paste0("Total des combustibles générés : ", pts_comb_tous$n)) +
  theme_minimal()

#------------------------------------------------------
# 4. EXTRACTION ET CALCULS TVM AUX QUATRE COINS
#------------------------------------------------------
# Extraction des intensités estimées
f_0_0 <- safelookup(den, ppp(0, 0, window = w)) # Sud-Ouest
f_1_0 <- safelookup(den, ppp(1, 0, window = w)) # Sud-Est
f_0_1 <- safelookup(den, ppp(0, 1, window = w)) # Nord-Ouest
f_1_1 <- safelookup(den, ppp(1, 1, window = w)) # Nord-Est

# Calculs TVM (Pentes moyennes globale suivant X et Y)
# Formule Axe X : Moyenne des variations horizontales Nord et Sud
tvm_x <- ((f_1_1 - f_0_1) + (f_1_0 - f_0_0)) / 2

# Formule Axe Y : Moyenne des variations verticales Est et Ouest
tvm_y <- ((f_1_1 - f_1_0) + (f_0_1 - f_0_0)) / 2

# --- AFFICHAGE DES RÉSULTATS ---
cat("\n--- VALEURS EXTRAITES POUR LE TVM ---\n")
cat("f(0,0) =", f_0_0, " | f(1,0) =", f_1_0, "\n")
cat("f(0,1) =", f_0_1, " | f(1,1) =", f_1_1, "\n\n")

cat("--- RÉSULTATS DES CALCULS TVM ---\n")
cat("Pente moyenne horizontale (Axe X) :", tvm_x, "(Théorique : 200)\n")
cat("Pente moyenne verticale   (Axe Y) :", tvm_y, "(Théorique : 100)\n\n")

# --- ESTIMATION DE LA CONSTANTE c ---

# Méthode A : Évaluation directe au point d'origine (0,0)
c_estime_direct <- f_0_0



# --- AFFICHAGE DES RÉSULTATS ---
cat("--- ESTIMATION DE LA CONSTANTE DE BASE (c) ---\n")
cat("Estimation directe au point (0,0) [Méthode A]  :", c_estime_direct, "\n")


#------------------------------------------------------
# GRAPHIOUE 2 : SURFACE D'INTENSITÉ ESTIMÉE EN 3D (persp)
#------------------------------------------------------
# Rendu tridimensionnel basé sur la matrice de densité calculée
persp(den$xcol, den$yrow, den$v, theta = 25, phi = 15, col = "magenta", shade = 0.5,
      border = NA, xlab = "x", ylab = "y", zlab = "z")

title(main = "Fonction d'intensité estimée en relief 3D")




```

On obtient $\hat{\theta}(x,y)\approx 34,84x+31,79y +69,30$. Pour $\hat\delta$, on estime de la même manière qu'au premier exemple, on obtient $\hat\delta=0,04$. Il ne reste plus qu'à faire les calculs; $\mathbb{E}(N(\hat\delta(x_0)))= \int_{\hat\delta(x_0)}\hat\theta(x,y)dA=\pi r^2(\hat\theta (0,1;0,4)+ \hat\theta(0,4;0,3) +\hat\theta(0,7;0,2)+ \hat\theta(0,8;0,8))= \pi(0,04)^2(88,68+92,77+100,05+122,6)\approx2,03$, de telle sorte que $N(\hat\delta(x_0))\sim Poisson(2,03)$ et donc, $\mathbb{P}(N(\hat\delta(x_0))\geq 1)= 1-\mathbb{P} (N(\hat\delta(x_0))=0) =1=e^{-2,03}\approx0,87$. Faisons la simulation:

```{r}
library(spatstat)

set.seed(40)

#--------------------------
# INITIALISATION
#--------------------------
w <- owin(c(0,1), c(0,1))

coordonnees_x <- c(0.1, 0.4, 0.7, 0.8)
coordonnees_y <- c(0.5, 0.3, 0.2, 0.8)
pts_actuels <- ppp(coordonnees_x, coordonnees_y, window = w)

# Paramètres
delta_constant <- 0.04
n_simulations <- 250

# --- FONCTION THETA LINÉAIRE ax + by + c ---
theta <- function(x, y) {
  50 * x + 50 * y + 50
}

# Union géométrique fixe des disques du Jour 1
r <- rep(delta_constant, pts_actuels$n)
liste_disques <- vector("list", pts_actuels$n)
for(i in seq_len(pts_actuels$n)){
   liste_disques[[i]] <- disc(r[i], centre = c(pts_actuels$x[i], pts_actuels$y[i]))
}
union_jour1 <- intersect.owin(union.owin(as.solist(liste_disques)), w)

#--------------------------
# BOUCLE DE MONTE-CARLO
#--------------------------
succes <- 0L 
historique_comptes <- integer(n_simulations)

for(sim in 1:n_simulations) {
  
  # Génération d'une nouvelle grille de combustibles (Poisson non homogène via theta)
  pts_comb_tous <- rpoispp(theta, win = w)
  
  # Détection des captures
  est_touche <- inside.owin(pts_comb_tous$x, pts_comb_tous$y, union_jour1)
  nb_touches <- sum(est_touche)
  
  historique_comptes[sim] <- nb_touches
  
  # Condition d'allumage réussi (au moins 1 point trouvé)
  if(nb_touches >= 1) {
    succes <- succes + 1L
  }
}

#--------------------------
# CALCUL DES PROBABILITÉS
#--------------------------
probabilite_empirique <- succes / n_simulations

# Formule théorique exacte pour un processus non homogène : P(N >= 1) = 1 - exp(- Intégrale de theta sur l'union)
# Convertit la fonction theta et l'union en grille de pixels pour calculer l'intégrale spatiale numérique exacte
image_theta <- as.im(theta, W = union_jour1)
integrale_union <- integral.im(image_theta)
probabilite_theorique <- 1 - exp(-integrale_union)

#--- AFFICHAGE STRICT DES RÉSULTATS ---
cat("--- RÉSULTATS DES 250 SIMULATIONS (THETA LINÉAIRE) ---\n")
cat("Nombre de simulations avec au moins un foyer :", succes, "/", n_simulations, "\n")
cat("Probabilité empirique (Monte-Carlo)          :", probabilite_empirique, "\n")


```

Avec la simulation qui a été faite, on obtient une probabilité de 0,892, ce qui est près de la probabilité estimée de 0,87. Les paramètres utilisés étaient $\delta=0,04$ t $\theta=50x+50y+50$.


### Exemple avec $\delta$ et $\theta$ de la forme $ax+by+c$


Finalement, on refait le test avec $\delta$ et $\theta$ (dont on assume la forme $ax+by+c$).


```{r}
library(ggplot2)
library(ggforce)
library(spatstat)

set.seed(40)

#------------------------------------------------------
# 1. INITIALISATION ET FONCTIONS DU MODÈLE
#------------------------------------------------------
w <- owin(c(0,1), c(0,1))

# Points de départ (Germes Jour 1)
coordonnees_x <- c(0.1, 0.4, 0.7, 0.8)
coordonnees_y <- c(0.5, 0.3, 0.2, 0.8)
pts_actuels <- ppp(coordonnees_x, coordonnees_y, window = w)

# Modèle linéaire double (Theta et Delta variables)
theta <- function(x, y) { 34.84 * x + 31.79 * y + 69.30 }
delta <- function(x, y) { 0.04 * x + 0.03 * y + 0.04 }

# Calcul des rayons déterministes et de la géométrie de propagation
r <- delta(pts_actuels$x, pts_actuels$y)
liste_disques <- vector("list", pts_actuels$n)
for(i in seq_len(pts_actuels$n)){
   liste_disques[[i]] <- disc(r[i], centre = c(pts_actuels$x[i], pts_actuels$y[i]))
}
union_jour1 <- intersect.owin(union.owin(as.solist(liste_disques)), w)

#------------------------------------------------------
# 2. GÉNÉRATION DU PROCESSUS ET ANALYSE DES QUADRANTS
#------------------------------------------------------
pts_comb_tous <- rpoispp(theta, win = w)

est_touche <- inside.owin(pts_comb_tous$x, pts_comb_tous$y, union_jour1)
df_comb_touches <- data.frame(x = pts_comb_tous$x[est_touche], y = pts_comb_tous$y[est_touche])
df_comb_intacts <- data.frame(x = pts_comb_tous$x[!est_touche], y = pts_comb_tous$y[!est_touche])

#------------------------------------------------------
# 3. RENDU DU RENDU GRAPHIQUE UNIQUE (SANS INTENSITÉ ESTIMÉE)
#------------------------------------------------------
ggplot() +
   
   # Cercles de dilatation géométrique (delta linéaire)
   geom_circle(data = data.frame(x0=coordonnees_x, y0=coordonnees_y, r=r), 
               aes(x0=x0, y0=y0, r=r),
               fill = "magenta", alpha = 0.15, colour = "red", linewidth = 0.4) +
   
   # Points du processus de Poisson (cyan = intacts, orange = capturés par delta)
   geom_point(data = df_comb_intacts, aes(x, y), colour = "cyan", alpha = 0.6, size = 0.8) +
   geom_point(data = df_comb_touches, aes(x, y), colour = "orange", size = 1.2) +
   
   # Germes initiaux d'allumage (Jour 1)
   geom_point(data = data.frame(x=coordonnees_x, y=coordonnees_y), aes(x, y), colour = "darkred", size = 2.5) +
   
   coord_fixed(xlim = c(0, 1), ylim = c(0, 1), expand = FALSE) +
   labs(title = "Première étape de propagation ",
        subtitle = paste0("Total des combustibles générés : ", pts_comb_tous$n), x = "x", y = "y") +
   theme_minimal()



```


Le $\delta$ utilisé est le même que celui utilisé au deuxième essai et $\theta$ est le même qu'au troisième essai. On utilisera donc $\hat\delta = 0,04x+0,03y +0,02$ et $\hat{\theta}(x,y)\approx 34,84x+31,79y +69,30$. On a donc $\mathbb{E}(N(\hat\delta(x_0)))=\int_{\hat\delta(x_0)}\hat\theta(x,y)dA=\pi((\hat\delta(0,1;0,5))^2\theta(0,1;0,5)+(\hat\delta(0,4;0,3))^2\theta(0,4;0,3)+(\hat\delta(0,7;0,2))^2\theta(0,7;0,2)+(\hat\delta(0,8;0,8))^2\theta(0,8;0,8))\approx4,07$, de telle sorte que $\mathbb{P}(N(\hat\delta(x_0))\geq 1)= 1-\mathbb{P} (N(\hat\delta(x_0))=0) =1-e^{-4,07}\approx0,983$. Avec les simulations, on obtient;

```{r}
library(spatstat)

set.seed(40)

#------------------------------------------------------
# 1. ENCAPSULATION DU CADRE GÉOMÉTRIQUE FIXE
#------------------------------------------------------
w <- owin(c(0,1), c(0,1))

coordonnees_x <- c(0.1, 0.4, 0.7, 0.8)
coordonnees_y <- c(0.5, 0.3, 0.2, 0.8)
pts_actuels <- ppp(coordonnees_x, coordonnees_y, window = w)

theta <- function(x, y) { 50 * x + 50 * y + 50 }
delta <- function(x, y) { 0.04 * x + 0.03 * y + 0.02 }

# Les positions des germes étant fixes, les rayons delta et l'union géométrique sont constants
r <- delta(pts_actuels$x, pts_actuels$y)
liste_disques <- vector("list", pts_actuels$n)
for(i in seq_len(pts_actuels$n)){
   liste_disques[[i]] <- disc(r[i], centre = c(pts_actuels$x[i], pts_actuels$y[i]))
}
union_jour1 <- intersect.owin(union.owin(as.solist(liste_disques)), w)

#------------------------------------------------------
# 2. BOUCLE MONTE-CARLO CHRONOLOGIQUE (N = 250)
#------------------------------------------------------
n_simulations <- 250
succes <- 0L 

for(sim in 1:n_simulations) {
  # Régénération spatiale indépendante du processus de Poisson non homogène via theta théorique
  pts_simulation <- rpoispp(theta, win = w)
  
  # Analyse des points capturés
  points_captures <- inside.owin(pts_simulation$x, pts_simulation$y, union_jour1)
  
  if(sum(points_captures) >= 1) {
    succes <- succes + 1L
  }
}

#------------------------------------------------------
# 3. EXTRACTION DES PROBABILITÉS COMPARATIVES
#------------------------------------------------------
probabilite_empirique <- succes / n_simulations

# Résolution numérique de l'intégrale de la fonction théorique theta sur l'union
image_theta <- as.im(theta, W = union_jour1)
integrale_union <- integral.im(image_theta)
probabilite_theorique <- 1 - exp(-integrale_union)

# Affichage formel dans la console
cat("--- RÉSULTATS DE LA VALIDATION DE MONTE-CARLO (250 SIMULATIONS) ---\n")
cat("Nombre de simulations avec propagation réussie :", succes, "/", n_simulations, "\n")
cat("Probabilité empirique (Monte-Carlo)            :", probabilite_empirique, "\n")

```


On finit avec une probabilité estimée de 0,988; très près de la probabilité calculée de 0,983. Avec la simulation qui a été faite, on obtient une probabilité de 0,892, ce qui est près de la probabilité estimée de 0,87. Les paramètres utilisés étaient $\delta=0,04x+0,03y+0,02$ et $\theta=50x+50y+50$.


